<!DOCTYPE html PUBLIC "-//W3C//DTD XHTML 1.0 Transitional//EN" "http://www.w3.org/TR/xhtml1/DTD/xhtml1-transitional.dtd">
<html xmlns="http://www.w3.org/1999/xhtml" xml:lang="en" lang="en" dir="ltr">
  <head>
    <meta http-equiv="Content-Type" content="text/html; charset=UTF-8" />
    		<meta name="keywords" content="User:A R King/private area/Basque verbs (DRAFT),Participle,Allocutive" />
		<link rel="shortcut icon" href="/favicon.ico" />
		<link rel="search" type="application/opensearchdescription+xml" href="/w/opensearch_desc.php" title="Wikipedia (English)" />
		<link rel="copyright" href="../../../COPYING.html" />
    <title>User:A R King/private area/Basque verbs (DRAFT) - Wikipedia, the free encyclopedia</title>
    <style type="text/css">/*<![CDATA[*/ @import "../../../skins/htmldump/main.css"; /*]]>*/</style>
    <link rel="stylesheet" type="text/css" media="print" href="../../../skins/common/commonPrint.css" />
    <!--[if lt IE 5.5000]><style type="text/css">@import "../../../skins/monobook/IE50Fixes.css";</style><![endif]-->
    <!--[if IE 5.5000]><style type="text/css">@import "../../../skins/monobook/IE55Fixes.css";</style><![endif]-->
    <!--[if IE 6]><style type="text/css">@import "../../../skins/monobook/IE60Fixes.css";</style><![endif]-->
    <!--[if IE]><script type="text/javascript" src="../../../skins/common/IEFixes.js"></script>
    <meta http-equiv="imagetoolbar" content="no" /><![endif]-->
    <script type="text/javascript" src="../../../skins/common/wikibits.js"></script>
    <script type="text/javascript" src="../../../skins/htmldump/md5.js"></script>
    <script type="text/javascript" src="../../../skins/htmldump/utf8.js"></script>
    <script type="text/javascript" src="../../../skins/htmldump/lookup.js"></script>
    <script type="text/javascript" src="../../../raw/gen.js"></script>        <style type="text/css">/*<![CDATA[*/
@import "../../../raw/MediaWiki%7ECommon.css";
@import "../../../raw/MediaWiki%7EMonobook.css";
@import "../../../raw/gen.css";
/*]]>*/</style>          </head>
  <body
    class="ns-2">
    <div id="globalWrapper">
      <div id="column-content">
	<div id="content">
	  <a name="top" id="contentTop"></a>
	        <h1 class="firstHeading">User:A R King/private area/Basque verbs (DRAFT)</h1>
	  <div id="bodyContent">
	    <h3 id="siteSub">From Wikipedia, the free encyclopedia</h3>
	    <div id="contentSub"><span class="subpages">&lt; <a href="../../../a/_/r/User%7EA_R_King_3ae3.html" title="User:A R King">User:A R King</a> | <a href="../../../a/_/r/User%7EA_R_King_private_area_b308.html" title="User:A R King/private area">private area</a></span></div>
	    	    <div class="usermessage">You have <a href="../../../1/2/7/User_talk%7E127.0.0.1.html" title="User talk:127.0.0.1">new messages</a> (<a href="../../../1/2/7/User_talk%7E127.0.0.1.html" title="User talk:127.0.0.1">last change</a>).</div>	    <!-- start content -->
	    <p>The verb is one of the most complex parts of Basque grammar. It is sometimes represented as a difficult challenge for learners of the language, and many Basque grammars devote most of their pages to lists or tables of verb paradigms. This article does not give an full list of verb forms; its purpose is to explain the nature and structure of the system.</p>
<table id="toc" class="toc" summary="Contents">
<tr>
<td>
<div id="toctitle">
<h2>Contents</h2>
</div>
<ul>
<li class="toclevel-1"><a href="#Verb_stems"><span class="tocnumber">1</span> <span class="toctext">Verb stems</span></a>
<ul>
<li class="toclevel-2"><a href="#Defective_or_anomalous_verb_stems"><span class="tocnumber">1.1</span> <span class="toctext">Defective or anomalous verb stems</span></a></li>
</ul>
</li>
<li class="toclevel-1"><a href="#Synthetic_conjugation"><span class="tocnumber">2</span> <span class="toctext">Synthetic conjugation</span></a>
<ul>
<li class="toclevel-2"><a href="#Tense_structure_and_stem_forms"><span class="tocnumber">2.1</span> <span class="toctext">Tense structure and stem forms</span></a></li>
<li class="toclevel-2"><a href="#Primary_person_indices"><span class="tocnumber">2.2</span> <span class="toctext">Primary person indices</span></a></li>
<li class="toclevel-2"><a href="#Third-person_forms"><span class="tocnumber">2.3</span> <span class="toctext">Third-person forms</span></a></li>
<li class="toclevel-2"><a href="#Plural_marking"><span class="tocnumber">2.4</span> <span class="toctext">Plural marking</span></a></li>
<li class="toclevel-2"><a href="#Ergative_person_and_number_suffixes"><span class="tocnumber">2.5</span> <span class="toctext">Ergative person and number suffixes</span></a></li>
<li class="toclevel-2"><a href="#Ergative_person_prefixes"><span class="tocnumber">2.6</span> <span class="toctext">Ergative person prefixes</span></a></li>
<li class="toclevel-2"><a href="#Dative_argument_indices"><span class="tocnumber">2.7</span> <span class="toctext">Dative argument indices</span></a></li>
<li class="toclevel-2"><a href="#Familiar_forms_and_allocutive_indices_.28hika.29"><span class="tocnumber">2.8</span> <span class="toctext">Familiar forms and allocutive indices (hika)</span></a></li>
</ul>
</li>
<li class="toclevel-1"><a href="#Periphrastic_conjugation"><span class="tocnumber">3</span> <span class="toctext">Periphrastic conjugation</span></a>
<ul>
<li class="toclevel-2"><a href="#Overview"><span class="tocnumber">3.1</span> <span class="toctext">Overview</span></a></li>
<li class="toclevel-2"><a href="#Compound_tense_stem_forms"><span class="tocnumber">3.2</span> <span class="toctext">Compound tense stem forms</span></a></li>
<li class="toclevel-2"><a href="#Compound_tense_auxiliaries"><span class="tocnumber">3.3</span> <span class="toctext">Compound tense auxiliaries</span></a></li>
<li class="toclevel-2"><a href="#Simple_and_compound_tenses"><span class="tocnumber">3.4</span> <span class="toctext">Simple and compound tenses</span></a></li>
<li class="toclevel-2"><a href="#More_periphrastic_constructions"><span class="tocnumber">3.5</span> <span class="toctext">More periphrastic constructions</span></a></li>
</ul>
</li>
<li class="toclevel-1"><a href="#Non-finite_verb_forms"><span class="tocnumber">4</span> <span class="toctext">Non-finite verb forms</span></a>
<ul>
<li class="toclevel-2"><a href="#The_participle_and_derived_forms"><span class="tocnumber">4.1</span> <span class="toctext">The participle and derived forms</span></a></li>
<li class="toclevel-2"><a href="#The_verbal_noun_and_derived_forms"><span class="tocnumber">4.2</span> <span class="toctext">The verbal noun and derived forms</span></a></li>
</ul>
</li>
<li class="toclevel-1"><a href="#Compound_verbs"><span class="tocnumber">5</span> <span class="toctext">Compound verbs</span></a></li>
<li class="toclevel-1"><a href="#Verbal_particles"><span class="tocnumber">6</span> <span class="toctext">Verbal particles</span></a></li>
<li class="toclevel-1"><a href="#Subordinator_affixes"><span class="tocnumber">7</span> <span class="toctext">Subordinator affixes</span></a></li>
</ul>
</td>
</tr>
</table>
<p><script type="text/javascript">
//<![CDATA[
 if (window.showTocToggle) { var tocShowText = "show"; var tocHideText = "hide"; showTocToggle(); } 
//]]>
</script><a name="Verb_stems" id="Verb_stems"></a></p>
<h2><span class="editsection">[<a href="../../../a/_/r/User%7EA_R_King_private_area_Basque_verbs_%28DRAFT%29_c871.html" title="Edit section: Verb stems">edit</a>]</span> <span class="mw-headline">Verb stems</span></h2>
<p>One of the remarkable characteristics of the Basque verb is the fact that only a very few verbs can be conjugated synthetically (i.e. have morphological finite forms); the rest only have non-finite forms, which can enter into a wide variety of compound tense structures (consisting of a non-finite verb form combined with a finite auxiliary) and are conjugated in this way (periphrastically). Thus for example 'I come' is <i>nator</i> (a synthetic finite form), but 'I arrive' is <i>iristen naiz</i> (a periphrastic form, literally 'arriving I-am').</p>
<p>It should be noted that synthetically conjugated verbs like 'come' can also be conjugated periphrastically (<i>etortzen naiz</i>). In some such cases the synthetic/periphrastic contrast is semantic (e.g. <i>nator</i> and <i>etortzen naiz</i> are not generally interchangeable); in others the contrast is more a matter of style or register, or else of diachrony (some synthetic forms of conjugation are archaic or obsolete). A few synthetic forms occurring in twentieth-century Basque literature are even a posteriori extrapolations or back-formations of historically unattested forms, created for stylistic, poetic or puristic purposes.</p>
<p>Traditionally Basque verbs are cited using a non-finite form conventionally referred to as the <a href="../../../p/a/r/Participle.html" title="Participle">participle</a> (although not all its uses are really participial). Other non-finite forms can be derived from the participle, as will be seen in a later section. When the verb possesses synthetic finite forms, these are based on an ultimate stem (called the "basic stem" here) which is normally also present in the participle. For example, the verb <i>etorri</i> 'come' has the basic stem <i>-tor-</i> from which are derived both the participle <i>etorri</i> (with the non-finite prefix <i>e-</i> and the participle suffix <i>-i</i>) and the finite present stem <i>-ator-</i> and non-present stem <i>-etor-</i>.</p>
<p>The participle is generally obtained from the basic stem by prefixing <i>e-</i> or <i>i-</i> (there is no rule; if the stem begins with a vowel, <i>j-</i> is prefixed instead), and suffixing <i>-i</i> (to stems ending in a consonant) or <i>-n</i> (to stems ending in a vowel). Occasionally there is no suffix. The verbal noun stem, another non-finite form, is obtained by replacing the suffixes <i>-i</i> and <i>-n</i> (and also <i>-tu</i> or <i>-du</i>, see below) of the participle by either <i>-tze</i> or <i>-te</i>. A third non-finite form which we shall call the "short stem" is obtained from the participle by omitting any of these suffixes except <i>-n</i>, which is retained in the short stem in those verbs whose participle has it.</p>
<table border="1" cellpadding="4" cellspacing="0" class="wikitable" style="margin: 1em auto 1em auto">
<caption>Some primary verb stems having finite forms</caption>
<tr>
<th colspan="3" align="center">FINITE</th>
<th colspan="3" align="center">NON-FINITE</th>
<th rowspan="2" align="center">Meaning</th>
</tr>
<tr>
<th align="center">Basic stem (root)</th>
<th align="center">Present stem</th>
<th align="center">Non-present stem</th>
<th align="center">Participle</th>
<th align="center">Verbal noun</th>
<th align="center">Short stem</th>
</tr>
<tr>
<td><i>-tor-</i></td>
<td><i>-ator-</i></td>
<td><i>-etor-</i></td>
<td><i><b>e</b>-torr-<b>i</b></i></td>
<td><i><b>e</b>-tor-<b>tze</b></i></td>
<td><i><b>e</b>-tor</i></td>
<td>'come'</td>
</tr>
<tr>
<td><i>-bil-</i></td>
<td><i>-abil-</i></td>
<td><i>-ebil-</i></td>
<td><i><b>i</b>-bil-<b>i</b></i></td>
<td><i><b>i</b>-bil-<b>tze</b></i></td>
<td><i><b>i</b>-bil</i></td>
<td>'go about'</td>
</tr>
<tr>
<td><i>-kar-</i></td>
<td><i>-akar-</i></td>
<td><i>-ekar-</i></td>
<td><i><b>e</b>-karr-<b>i</b></i></td>
<td><i><b>e</b>-kar-<b>tze</b></i></td>
<td><i><b>e</b>-kar</i></td>
<td>'bring'</td>
</tr>
<tr>
<td><i>-uka-</i> (&lt; <i>-duka-</i>)</td>
<td><i>-auka-</i></td>
<td><i>-euka-</i></td>
<td><i><b>e</b>-duki</i></td>
<td><i><b>e</b>-duki-<b>tze</b></i></td>
<td><i><b>e</b>-duki</i></td>
<td>'hold, have'</td>
</tr>
<tr>
<td colspan="3">(irregular: see below)</td>
<td><i><b>i</b>-za-<b>n</b></i></td>
<td><i><b>i</b>-za-<b>te</b></i></td>
<td><i><b>i</b>-za-<b>n</b></i></td>
<td>'be', auxiliary</td>
</tr>
<tr>
<td><i>-go-</i></td>
<td><i>-ago-</i></td>
<td><i>-ego-</i></td>
<td><i><b>e</b>-go-<b>n</b></i></td>
<td><i><b>e</b>-go-<b>te</b></i></td>
<td><i><b>e</b>-go-<b>n</b></i></td>
<td>'stay, be'</td>
</tr>
<tr>
<td><i>-oa-</i></td>
<td><i>-oa-</i></td>
<td><i>-i(h)oa-</i></td>
<td><i><b>j</b>-oa-<b>n</b></i></td>
<td><i><b>j</b>-oa-<b>te</b></i></td>
<td><i><b>j</b>-oa-<b>n</b></i></td>
<td>'go'</td>
</tr>
<tr>
<td><i>-rama-</i></td>
<td><i>-arama-</i></td>
<td><i>-erama-</i></td>
<td><i><b>e</b>-rama-<b>n</b></i></td>
<td><i><b>e</b>-rama-<b>te</b></i></td>
<td><i><b>e</b>-rama-<b>n</b></i></td>
<td>'take'</td>
</tr>
<tr>
<td><i>-(a)ki-</i></td>
<td><i>-aki-</i></td>
<td><i>-eki-</i> (dial. <i>-aki-</i>)</td>
<td><i><b>j</b>-aki-<b>n</b></i></td>
<td><i><b>j</b>-aki-<b>te</b></i></td>
<td><i><b>j</b>-aki-<b>n</b></i></td>
<td>'know'</td>
</tr>
</table>
<p>A larger number of Basque verbs have no finite forms, but their non-finite forms follow the same pattern described above (they show an <i>e-/i-/j-</i> prefix, and the participle ends in <i>-i</i>, <i>-n</i> or occasionally zero.</p>
<table border="1" cellpadding="4" cellspacing="0" class="wikitable" style="margin: 1em auto 1em auto">
<caption>Some primary verb stems without finite forms</caption>
<tr>
<th align="center">Participle</th>
<th align="center">Verbal noun</th>
<th align="center">Short stem</th>
<th align="center">Meaning</th>
</tr>
<tr>
<td><i><b>e</b>-baki</i></td>
<td><i><b>e</b>-baki-<b>tze</b></i></td>
<td><i><b>e</b>-baki</i></td>
<td>'cut'</td>
</tr>
<tr>
<td><i><b>e</b>-da-<b>n</b></i></td>
<td><i><b>e</b>-da-<b>te</b></i></td>
<td><i><b>e</b>-da-<b>n</b></i></td>
<td>'drink'</td>
</tr>
<tr>
<td><i><b>e</b>-gos-<b>i</b></i></td>
<td><i><b>e</b>-gos-<b>te</b></i></td>
<td><i><b>e</b>-gos</i></td>
<td>'boil'</td>
</tr>
<tr>
<td><i><b>e</b>-ho</i></td>
<td><i><b>e</b>-ho-<b>tze</b></i></td>
<td><i><b>e</b>-ho</i></td>
<td>'grind'</td>
</tr>
<tr>
<td><i><b>e</b>-ror-<b>i</b></i></td>
<td><i><b>e</b>-ror-<b>tze</b></i></td>
<td><i><b>e</b>-ror</i></td>
<td>'fall'</td>
</tr>
<tr>
<td><i><b>e</b>-ros-<b>i</b></i></td>
<td><i><b>e</b>-ros-<b>te</b></i></td>
<td><i><b>e</b>-ros</i></td>
<td>'buy'</td>
</tr>
<tr>
<td><i><b>e</b>-uts-<b>i</b></i></td>
<td><i><b>e</b>-us-<b>te</b></i></td>
<td><i><b>e</b>-uts</i></td>
<td>'take hold (of)'</td>
</tr>
<tr>
<td><i><b>e</b>-zarr-<b>i</b></i></td>
<td><i><b>e</b>-zar-<b>tze</b></i></td>
<td><i><b>e</b>-zar</i></td>
<td>'put, place'</td>
</tr>
<tr>
<td><i><b>i</b>-go-<b>(n)</b></i></td>
<td><i><b>e</b>-go-<b>te/tze</b></i></td>
<td><i><b>e</b>-go-<b>(n)</b></i></td>
<td>'go up, rise'</td>
</tr>
<tr>
<td><i><b>i</b>-kas-<b>i</b></i></td>
<td><i><b>i</b>-kas-<b>te</b></i></td>
<td><i><b>i</b>-kas</i></td>
<td>'learn'</td>
</tr>
<tr>
<td><i><b>i</b>-pin-<b>i</b></i></td>
<td><i><b>i</b>-pin-<b>tze</b></i></td>
<td><i><b>i</b>-pin</i></td>
<td>'put'</td>
</tr>
<tr>
<td><i><b>i</b>-reki</i></td>
<td><i><b>i</b>-reki-<b>tze</b></i></td>
<td><i><b>i</b>-reki</i></td>
<td>'open'</td>
</tr>
<tr>
<td><i><b>i</b>-tzal-<b>i</b></i></td>
<td><i><b>i</b>-tzal-<b>tze</b></i></td>
<td><i><b>i</b>-tzal</i></td>
<td>'go/put out (light, fire)'</td>
</tr>
<tr>
<td><i><b>i</b>-tzul-<b>i</b></i></td>
<td><i><b>i</b>-tzul-<b>tze</b></i></td>
<td><i><b>i</b>-tzul</i></td>
<td>'return'</td>
</tr>
<tr>
<td><i><b>j</b>-aits-<b>i</b></i></td>
<td><i><b>j</b>-ais-<b>te</b></i></td>
<td><i><b>j</b>-aits</i></td>
<td>'go down'</td>
</tr>
<tr>
<td><i><b>j</b>-a-<b>n</b></i></td>
<td><i><b>j</b>-a-<b>te</b></i></td>
<td><i><b>j</b>-a-<b>n</b></i></td>
<td>'eat'</td>
</tr>
<tr>
<td><i><b>j</b>-antz-<b>i</b></i></td>
<td><i><b>j</b>-anz-<b>te</b></i></td>
<td><i><b>j</b>-antz</i></td>
<td>'dress'</td>
</tr>
<tr>
<td><i><b>j</b>-arr-<b>i</b></i></td>
<td><i><b>j</b>-ar-<b>tze</b></i></td>
<td><i><b>j</b>-ar</i></td>
<td>'put'</td>
</tr>
<tr>
<td><i><b>j</b>-i-<b>n</b></i></td>
<td><i><b>j</b>-i-<b>te</b></i></td>
<td><i><b>j</b>-i-<b>n</b></i></td>
<td>'come'</td>
</tr>
<tr>
<td><i><b>j</b>-o</i></td>
<td><i><b>j</b>-o-<b>tze</b></i></td>
<td><i><b>j</b>-o</i></td>
<td>'strike'</td>
</tr>
</table>
<p>But there is also another large group of verbs, the only productive group in fact, which again have only non-finite forms, but these are differently formed. The non-finite stem of such verbs is unanalysable (as a verb, at least), thus there is no <i>e-/i-/j-</i> prefix. In most cases the participle of such verbs has the suffix <i>-tu</i> (<i>-du</i> if the stem ends in <i>n</i> or <i>l</i>). Occasionally we find zero or <i>-i</i> instead. This is replaced by <i>-tze</i> or <i>-te</i> in the verbal noun, and by nothing in the short stem. The stems of these <i>secondary</i> verbs may be (1) a nominal or other non-verbal stem (e.g. <i>poztu, garbitu...</i>), (2) a phrase (e.g. <i>oheratu</i>), (3) a Latin or Romance verbal stem (e.g. <i>barkatu, kantatu...</i>) or (4) an unanalysable verb stem (e.g. <i>hartu</i>).</p>
<table border="1" cellpadding="4" cellspacing="0" class="wikitable" style="margin: 1em auto 1em auto">
<caption>Some secondary verb stems</caption>
<tr>
<th align="center">Participle</th>
<th align="center">Verbal noun</th>
<th align="center">Short stem</th>
<th align="center">Meaning</th>
<th align="center">Lexical source</th>
</tr>
<tr>
<td><i>afal-<b>du</b></i></td>
<td><i>afal-<b>tze</b></i></td>
<td><i>afal</i></td>
<td>'eat supper'</td>
<td><i>afari</i> 'supper'</td>
</tr>
<tr>
<td><i>alda-<b>tu</b></i></td>
<td><i>alda-<b>tze</b></i></td>
<td><i>alda</i></td>
<td>'change'</td>
<td><i>alde</i> 'difference'</td>
</tr>
<tr>
<td><i>garbi-<b>tu</b></i></td>
<td><i>garbi-<b>tze</b></i></td>
<td><i>garbi</i></td>
<td>'clean'</td>
<td><i>garbi</i> 'clean (adj.)'</td>
</tr>
<tr>
<td><i>ohera-<b>tu</b></i></td>
<td><i>ohera-<b>tze</b></i></td>
<td><i>ohera</i></td>
<td>'go/put to bed'</td>
<td><i>ohe-ra</i> 'to (the) bed'</td>
</tr>
<tr>
<td><i>poz-<b>tu</b></i></td>
<td><i>poz-<b>te</b></i></td>
<td><i>poz</i></td>
<td>'be/become happy'</td>
<td><i>poz</i> 'happiness, joy'</td>
</tr>
<tr>
<td><i>baina-<b>tu</b></i></td>
<td><i>baina-<b>tze</b></i></td>
<td><i>baina</i></td>
<td>'bathe'</td>
<td>Spanish <i>baña-</i> 'bathe'</td>
</tr>
<tr>
<td><i>barka-<b>tu</b></i></td>
<td><i>barka-<b>tze</b></i></td>
<td><i>barka</i></td>
<td>'forgive'</td>
<td>Latin <i>parc-</i> 'spare'</td>
</tr>
<tr>
<td><i>begira-<b>tu</b></i></td>
<td><i>begira-<b>tze</b></i></td>
<td><i>begira</i></td>
<td>'look after, look at, observe'</td>
<td>Latin <i>vigila-</i> 'watch'</td>
</tr>
<tr>
<td><i>kanta-<b>tu</b></i></td>
<td><i>kanta-<b>tze</b></i></td>
<td><i>kanta</i></td>
<td>'sing'</td>
<td>Spanish <i>canta-</i> 'sing'</td>
</tr>
<tr>
<td><i>gal-<b>du</b></i></td>
<td><i>gal-<b>tze</b></i></td>
<td><i>gal</i></td>
<td>'lose'</td>
<td></td>
</tr>
<tr>
<td><i>har-<b>tu</b></i></td>
<td><i>har-<b>tze</b></i></td>
<td><i>har</i></td>
<td>'take'</td>
<td></td>
</tr>
<tr>
<td><i>ken-<b>du</b></i></td>
<td><i>ken-<b>tze</b></i></td>
<td><i>ken</i></td>
<td>'take away, remove'</td>
<td></td>
</tr>
<tr>
<td><i>sal-<b>du</b></i></td>
<td><i>sal-<b>tze</b></i></td>
<td><i>sal</i></td>
<td>'sell'</td>
<td></td>
</tr>
<tr>
<td><i>sar-<b>tu</b></i></td>
<td><i>sar-<b>tze</b></i></td>
<td><i>sar</i></td>
<td>'enter'</td>
<td></td>
</tr>
<tr>
<td><i>atera</i></td>
<td><i>atera-<b>tze</b></i></td>
<td><i>atera</i></td>
<td>'take out, go out'</td>
<td><i>ate-ra</i> 'to (the) door'</td>
</tr>
<tr>
<td><i>bota</i></td>
<td><i>bota-<b>tze</b></i></td>
<td><i>bota</i></td>
<td>'throw'</td>
<td>Spanish <i>bota-</i> 'throw'</td>
</tr>
<tr>
<td><i>hil</i></td>
<td><i>hil-<b>tze</b></i></td>
<td><i>hil</i></td>
<td>'die, kill'</td>
<td></td>
</tr>
<tr>
<td><i>has-<b>i</b></i></td>
<td><i>has-<b>te</b></i></td>
<td><i>has</i></td>
<td>'begin'</td>
<td></td>
</tr>
</table>
<p><a name="Defective_or_anomalous_verb_stems" id="Defective_or_anomalous_verb_stems"></a></p>
<h3><span class="editsection">[<a href="../../../a/_/r/User%7EA_R_King_private_area_Basque_verbs_%28DRAFT%29_c871.html" title="Edit section: Defective or anomalous verb stems">edit</a>]</span> <span class="mw-headline">Defective or anomalous verb stems</span></h3>
<p>The verb 'to be', the most common verb in the language, is irregular and shows some stem allomorphy in its finite forms. Its participle is <i>izan</i>.</p>
<p>Another verb, <i>egon</i>, is used in western dialects (and in writing) as a second verb 'to be' in a way similar to <i>estar</i> in Spanish.</p>
<p>The verb 'to have', also extremely common, also shows irregularities in its finite conjugation. In western and central dialects and in standard Basque, 'izan' is used as its participle, i.e. the same participle as for 'to be'; the two meanings are disambiguated by the context. Given that Basque verbs are conventionally cited in their participle form, this presents a problem for metalinguistic terminology, since "the verb <i>izan</i>" is ambiguous.</p>
<p>Eastern dialects avoid this ambiguity by using <i>ukan</i> as the participle of 'to have', reserving <i>izan</i> for 'to be', and some grammarians employ <i>izan</i> and <i>ukan</i> in this way for convenience, but this could create confusion since most Basque speakers do not actually employ <i>ukan</i> (or even know it as a metalinguistic term). Other grammarians refer to 'to have' as *<i>edun</i>, which is a hypothetical, unattested form derived from the finite stem <i>-du-</i>; again, the problem is that *<i>edun</i> does not exist in real Basque usage.</p>
<p>To avoid such problems, this article simply refers to "the verb 'to be'" and "the verb 'to have'".</p>
<p>The two standard aorist auxiliaries (see below) lack any non-finite forms, and so also have no obvious citation forms. As with *<i>edun</i>, some grammars construct hypothetical participles based on the finite stems, referring to *<i>edin</i> (the intransitive aorist auxiliary) and *<i>ezan</i> (the transitive aorist auxiliary).</p>
<p>There is another verb which also means 'have', at least in western dialects, namely <i>eduki</i>. As a lexical verb (as opposed to an auxiliary), many speakers and writers frequently use this verb.</p>
<p>The verb 'to say', <i>esan</i> possesses finite forms which have a different stem, <i>-io-</i> (e.g. <i>diot</i> 'I say'). Some grammarians treat these as different defective verbs, while others consider them a single word with stem allomorphy.</p>
<p><a name="Synthetic_conjugation" id="Synthetic_conjugation"></a></p>
<h2><span class="editsection">[<a href="../../../a/_/r/User%7EA_R_King_private_area_Basque_verbs_%28DRAFT%29_c871.html" title="Edit section: Synthetic conjugation">edit</a>]</span> <span class="mw-headline">Synthetic conjugation</span></h2>
<p><a name="Tense_structure_and_stem_forms" id="Tense_structure_and_stem_forms"></a></p>
<h3><span class="editsection">[<a href="../../../a/_/r/User%7EA_R_King_private_area_Basque_verbs_%28DRAFT%29_c871.html" title="Edit section: Tense structure and stem forms">edit</a>]</span> <span class="mw-headline">Tense structure and stem forms</span></h3>
<p>Synthetic (single-word) conjugation involves the following finite "tenses":</p>
<table border="1" cellpadding="4" cellspacing="0" class="wikitable" style="margin: 1em auto 1em auto">
<caption>The simple "tenses"</caption>
<tr>
<th align="center"></th>
<th align="center">(Non-potential)</th>
<th align="center">Potential</th>
<th align="center">Imperative</th>
</tr>
<tr>
<th>Present</th>
<td>Present</td>
<td>Present potential</td>
<td>Imperative</td>
</tr>
<tr>
<th>Past</th>
<td>Past</td>
<td>Past potential</td>
<td></td>
</tr>
<tr>
<th>Hypothetic</th>
<td>Hypothetic</td>
<td>Hypothetic potential</td>
<td></td>
</tr>
</table>
<p>Finite verbs have a basic finite stem which is either an unanalysable lexical root (e.g. <i>-bil-</i> 'go about, move (intr.)') or such a root preceded by the causative/intensive prefix <i>-ra-</i> (e.g. <i>-rabil-</i> 'cause to move, use'). From regular basic stems two tense stems are derived as follows: the present stem with prefix <i>-a-</i> and the non-present stem with prefix <i>-e-</i>, e.g. <i>-abil-</i> and <i>-ebil-</i> are the regular present and non-present stems of <i>-bil-</i>, <i>-arabil-</i> and <i>-erabil-</i> are the corresponding tense stems of <i>-rabil-</i>, and so on. The present stem is used in the present tense, the present potential tense and the non-third-person imperative, e.g. present <i>d-abil</i> 'he/she/it goes about', present potential <i>d-abil-ke</i> 'he/she/it may go about', second person imperative <i>h-abil!</i> 'go about!'. The non-present stem is used in the past and hypothetic tenses (non-potential and potential), and in third-person imperative forms, e.g. <i>z-ebil-en</i> 'he/she/it went about', <i>ba-l-ebil</i> 'if he/she/it went about', <i>z-ebil-ke-en</i> 'he/she/it might or would have gone about', <i>l-ebil-ke</i> 'he/she/it might or would go about', <i>b-ebil!</i> 'let hime/her/it go about!' (not in common use).</p>
<p>Non-present stems are further characterised by prefixes containing an <i>n</i> whenever the primary index (defined below) is non-third-person, e.g. <i>z-ebil-en</i> 'he went about' but <i>n-e<b>n</b>bil-en</i> 'I went about', <i>h-e<b>n</b>bil-en</i> 'you went about'; <i>l-erabil-ke</i> 'he would use it' but <i>n-<b>ind</b>erabil-ke</i> 'he would use me'.</p>
<p>The suffix <i>-(e)n</i> is a marker of the past tenses, and <i>-ke</i> of the potential tenses (the past potential has both: <i>-ke-en</i>). The hypothetic non-potential tense usually occurs with the subordinator prefix <i>ba-</i> 'if', which will therefore be shown in examples; use of <i>ba-</i> is not restricted to the hypothetic, however (e.g. <i>ba-dabil</i> 'if he goes about', etc.). Apart from the tense markers mentioned, third person prefixes distinguish between present, past, hypothetic and imperative tenses, as will be seen below.</p>
<p>Synopses of two verbs are given in the following table as illustrations. The verb 'to be' (<i>izan</i>) is irregular but in extremely frequent use, since it also serves as an important auxiliary. The verb <i>ibili</i> 'go about, move, etc.' (root <i>-bil-</i>) is regularly conjugated, although not all its synthetic forms are in widespread use. This synoptic table shows third person forms.</p>
<table border="1" cellpadding="4" cellspacing="0" class="wikitable" style="margin: 1em auto 1em auto">
<caption>Synopsis of simple "tenses"</caption>
<tr>
<th rowspan="2" align="center"></th>
<th colspan="3" align="center"><i>izan</i> 'to be'</th>
<th colspan="3" align="center"><i>ibili</i> 'to go about'</th>
</tr>
<tr>
<th align="center">Non-potential</th>
<th align="center">Potential</th>
<th align="center">Imperative</th>
<th align="center">Non-potential</th>
<th align="center">Potential</th>
<th align="center">Imperative</th>
</tr>
<tr>
<th>Present</th>
<td><i>da</i> 'is'</td>
<td><i>dateke</i> 'may be'</td>
<td><i>biz</i> (archaic) 'let (it) be!'</td>
<td><i>dabil</i> 'goes about'</td>
<td><i>dabilke</i></td>
<td><i>bebil</i></td>
</tr>
<tr>
<th>Past</th>
<td><i>zen</i> 'was'</td>
<td><i>zatekeen</i> 'would have been'</td>
<td></td>
<td><i>zebilen</i></td>
<td><i>zebilkeen</i></td>
<td></td>
</tr>
<tr>
<th>Hypothetic</th>
<td><i>ba-litz</i> 'if X were'</td>
<td><i>litzateke</i> 'would be'</td>
<td></td>
<td><i>lebilke</i></td>
<td><i>ba-lebil</i></td>
<td></td>
</tr>
</table>
<p><a name="Primary_person_indices" id="Primary_person_indices"></a></p>
<h3><span class="editsection">[<a href="../../../a/_/r/User%7EA_R_King_private_area_Basque_verbs_%28DRAFT%29_c871.html" title="Edit section: Primary person indices">edit</a>]</span> <span class="mw-headline">Primary person indices</span></h3>
<p>All conjugating verb stems (unless defective) can take the following set of person-indexing prefixes: <i>n-</i> (first person singular), <i>h-</i> (second person singular informal), <i>g-</i> (first person plural), <i>z-</i> (second person singular formal and second person plural). With intransitive verbs, these prefixes index the subject; with transitives, they index the direct object. For convenience, we shall refer to this as the set of 'primary person indices'.</p>
<table border="1" cellpadding="4" cellspacing="0" class="wikitable" style="margin: 1em auto 1em auto">
<caption>FIRST AND SECOND PERSON PRIMARY INDICES</caption>
<tr>
<th align="center">PERSON</th>
<th align="center">PRONOUN</th>
<th align="center">PREFIX</th>
</tr>
<tr>
<th>1 singular</th>
<th><i>ni</i></th>
<td><b>n-</b></td>
</tr>
<tr>
<th>2 singular informal</th>
<th><i>hi</i></th>
<td><b>h-</b></td>
</tr>
<tr>
<th>1 plural</th>
<th><i>gu</i></th>
<td><b>g-</b></td>
</tr>
<tr>
<th>2 singular polite/plural</th>
<th><i>zu/zuek</i></th>
<td><b>z-</b></td>
</tr>
</table>
<p>The following table shows some examples of how these prefixes combine with verb stems to produce a wide range of finite verb forms.</p>
<table border="1" cellpadding="4" cellspacing="0" class="wikitable" style="margin: 1em auto 1em auto">
<caption>First and second person primary indices (examples)</caption>
<tr>
<th colspan="2" rowspan="2" align="center"></th>
<th colspan="2" align="center">Intransitive</th>
<th colspan="2" align="center">Transitive</th>
</tr>
<tr>
<th align="center">'to be'</th>
<th align="center"><i>ibili</i> 'to go about'</th>
<th align="center">'to have'</th>
<th align="center"><i>ekarri</i> 'to bring'</th>
</tr>
<tr>
<th rowspan="4" align="center">Present</th>
<th><i>ni</i></th>
<td><i><b>n</b>-aiz</i>
<p>= 'I am'</p>
</td>
<td><i><b>n</b>-abil</i>
<p>= 'I go about'</p>
</td>
<td><i><b>n</b>-au</i>
<p>= 'has me'</p>
</td>
<td><i><b>n</b>-akar</i>
<p>= 'brings me'</p>
</td>
</tr>
<tr>
<th><i>hi</i></th>
<td><i><b>h</b>-aiz</i></td>
<td><i><b>h</b>-abil</i></td>
<td><i><b>h</b>-au</i></td>
<td><i><b>h</b>-akar</i></td>
</tr>
<tr>
<th><i>gu</i></th>
<td><i><b>g</b>-ara</i></td>
<td><i><b>g</b>-abiltza</i></td>
<td><i><b>g</b>-aitu</i></td>
<td><i><b>g</b>-akartza</i></td>
</tr>
<tr>
<th><i>zu</i></th>
<td><i><b>z</b>-ara</i></td>
<td><i><b>z</b>-abiltza</i></td>
<td><i><b>z</b>-aitu</i></td>
<td><i><b>z</b>-akartza</i></td>
</tr>
<tr>
<th rowspan="4" align="center">Past</th>
<th><i>ni</i></th>
<td><i><b>n</b>-intz-en</i>
<p>= 'I was'</p>
</td>
<td><i><b>n</b>-enbil-en</i></td>
<td><i><b>n</b>-indu-en</i></td>
<td><i><b>n</b>-indekarr-en</i></td>
</tr>
<tr>
<th><i>hi</i></th>
<td><i><b>h</b>-intz-en</i></td>
<td><i><b>h</b>-enbil-en</i></td>
<td><i><b>h</b>-indu-en</i></td>
<td><i><b>h</b>-indekarr-en</i></td>
</tr>
<tr>
<th><i>gu</i></th>
<td><i><b>g</b>-in-en</i></td>
<td><i><b>g</b>-enbiltza-n</i></td>
<td><i><b>g</b>-intu-en</i></td>
<td><i><b>g</b>-indekartza-n</i></td>
</tr>
<tr>
<th><i>zu</i></th>
<td><i><b>z</b>-in-en</i></td>
<td><i><b>z</b>-enbiltza-n</i></td>
<td><i><b>z</b>-intu-en</i></td>
<td><i><b>z</b>-indekartza-n</i></td>
</tr>
<tr>
<th rowspan="4" align="center">Hypothetic</th>
<th><i>ni</i></th>
<td><i>ba-<b>n</b>-intz</i>
<p>= 'if I were'</p>
</td>
<td><i>ba-<b>n</b>-enbil</i></td>
<td><i>ba-<b>n</b>-indu</i></td>
<td><i>ba-<b>n</b>-indekar</i></td>
</tr>
<tr>
<th><i>hi</i></th>
<td><i>ba-<b>h</b>-intz</i></td>
<td><i>ba-<b>h</b>-enbil</i></td>
<td><i>ba-<b>h</b>-indu</i></td>
<td><i>ba-<b>h</b>-indekar</i></td>
</tr>
<tr>
<th><i>gu</i></th>
<td><i>ba-<b>g</b>-ina</i></td>
<td><i>ba-<b>g</b>-enbiltza</i></td>
<td><i>ba-<b>g</b>-intu</i></td>
<td><i>ba-<b>g</b>-indekartza</i></td>
</tr>
<tr>
<th><i>zu</i></th>
<td><i>ba-<b>z</b>-ina</i></td>
<td><i>ba-<b>z</b>-enbiltza</i></td>
<td><i>ba-<b>z</b>-intu</i></td>
<td><i>ba-<b>z</b>-indekartza</i></td>
</tr>
</table>
<p><a name="Third-person_forms" id="Third-person_forms"></a></p>
<h3><span class="editsection">[<a href="../../../a/_/r/User%7EA_R_King_private_area_Basque_verbs_%28DRAFT%29_c871.html" title="Edit section: Third-person forms">edit</a>]</span> <span class="mw-headline">Third-person forms</span></h3>
<p>Third person verbs (here the 'person' again refers to the subject in intransitive verbs but the object in transitives) also take a prefix, which is invariable for number (singular or plural) but varies for tense, as follows: <i>d-</i> is used in the present tense, <i>z-</i> in the past, <i>l-</i> in the hypothetic and <i>b-</i> in third-person imperative forms (generally archaic or literary).</p>
<table border="1" cellpadding="4" cellspacing="0" class="wikitable" style="margin: 1em auto 1em auto">
<caption>THIRD PERSON PREFIXES</caption>
<tr>
<th align="center">TENSE</th>
<th align="center">AFFIX</th>
</tr>
<tr>
<th>Present</th>
<td><b>d-</b></td>
</tr>
<tr>
<th>Past</th>
<td><b>z-</b></td>
</tr>
<tr>
<th>Hypothetic</th>
<td><b>l-</b></td>
</tr>
<tr>
<th>Imperative</th>
<td><b>b-</b></td>
</tr>
</table>
<p>Some illustrative examples follow.</p>
<table border="1" cellpadding="4" cellspacing="0" class="wikitable" style="margin: 1em auto 1em auto">
<caption>Third-person verb forms</caption>
<tr>
<th colspan="2" rowspan="2" align="center"></th>
<th colspan="2" align="center">Intransitive</th>
<th colspan="2" align="center">Transitive</th>
</tr>
<tr>
<th align="center">'to be'</th>
<th align="center"><i>ibili</i> 'to go about'</th>
<th align="center">'to have'</th>
<th align="center"><i>ekarri</i> 'to bring'</th>
</tr>
<tr>
<th rowspan="2" align="center">Present</th>
<th>Singular</th>
<td><i><b>d</b>-a</i>
<p>= 'is'</p>
</td>
<td><i><b>d</b>-abil</i>
<p>= 'goes about'</p>
</td>
<td><i><b>d</b>-u</i>
<p>= 'has him/her/it'</p>
</td>
<td><i><b>d</b>-akar</i>
<p>= 'brings him/her/it'</p>
</td>
</tr>
<tr>
<th>Plural</th>
<td><i><b>d</b>-ira</i>
<p>= 'are', etc.</p>
</td>
<td><i><b>d</b>-abiltza</i></td>
<td><i><b>d</b>-itu</i>
<p>= 'has them'</p>
</td>
<td><i><b>d</b>-akartza</i></td>
</tr>
<tr>
<th rowspan="2" align="center">Past</th>
<th>Singular</th>
<td><i><b>z</b>-en</i>
<p>= 'was'</p>
</td>
<td><i><b>z</b>-ebil-en</i></td>
<td><i><b>z</b>-uen</i></td>
<td><i><b>z</b>-ekarr-en</i></td>
</tr>
<tr>
<th>Plural</th>
<td><i><b>z</b>-ir-en</i></td>
<td><i><b>z</b>-ebiltza-n</i></td>
<td><i><b>z</b>-itu-en</i></td>
<td><i><b>z</b>-ekartza-n</i></td>
</tr>
<tr>
<th rowspan="2" align="center">Hypothetic</th>
<th>Singular</th>
<td><i>ba-<b>l</b>-itz</i></td>
<td><i>ba-<b>l</b>-ebil</i></td>
<td><i>ba-<b>l</b>-u</i></td>
<td><i>ba-<b>l</b>-ekar</i></td>
</tr>
<tr>
<th>Plural</th>
<td><i>ba-<b>l</b>-ira</i></td>
<td><i>ba-<b>l</b>-ebiltza</i></td>
<td><i>ba-<b>l</b>-itu</i></td>
<td><i>ba-<b>l</b>-ekartza</i></td>
</tr>
</table>
<table border="1" cellpadding="4" cellspacing="0" class="wikitable" style="margin: 1em auto 1em auto">
<caption>Third-person imperative</caption>
<tr>
<th rowspan="2" align="center">Imperative</th>
<th>Singular</th>
<td><i><b>b</b>-iz</i> (archaic)
<p>= 'let him/her/it be' (obsolete)</p>
</td>
<td><i><b>b</b>-ebil</i> (rare)</td>
<td><i><b>b</b>-eu</i> (obsolete)</td>
<td><i><b>b</b>-ekar</i> (literary)</td>
</tr>
<tr>
<th>Plural</th>
<td><i><b>b</b>-ira</i> (obsolete)
<p>= 'let them be' (obsolete)</p>
</td>
<td><i><b>b</b>-ebiltza</i> (rare)</td>
<td></td>
<td><i><b>b</b>-ekartza</i> (literary)</td>
</tr>
</table>
<p><a name="Plural_marking" id="Plural_marking"></a></p>
<h3><span class="editsection">[<a href="../../../a/_/r/User%7EA_R_King_private_area_Basque_verbs_%28DRAFT%29_c871.html" title="Edit section: Plural marking">edit</a>]</span> <span class="mw-headline">Plural marking</span></h3>
<p>Plural number is marked in finite verbs in various ways, depending on the arguments whose plurality is being indexed. One set of plural forms are 'primary', that is, once again they refer to either the 'intransitive subject' or the 'transitive object'. The form of primary plural marking varies irregularly according to the verb stem, and may involve miscellaneous stem changes or the placement immediately after the singular stem of a plural marker (most commonly <i>-tza</i> or <i>-z</i>). Singular and plural forms of some finite verb stems are shown in the following table.</p>
<table border="1" cellpadding="4" cellspacing="0" class="wikitable" style="margin: 1em auto 1em auto">
<caption>Some singular and plural finite stems (present tense forms)</caption>
<tr>
<th colspan="3" align="center">Intransitive</th>
<th colspan="3" align="center">Transitive</th>
</tr>
<tr>
<th align="center">Singular subject</th>
<th align="center">Plural subject</th>
<th align="center">Meaning</th>
<th align="center">Singular object</th>
<th align="center">Plural object</th>
<th align="center">Meaning</th>
</tr>
<tr>
<td><i>-aiz, -a</i></td>
<td><i>-ara, -ira</i></td>
<td>'be'</td>
<td><i>-au, -u</i></td>
<td><i>-aitu, -itu</i></td>
<td>'have'</td>
</tr>
<tr>
<td><i>-ago</i></td>
<td><i>-aude</i></td>
<td>'stay, be'</td>
<td><i>-auka</i></td>
<td><i>-auzka</i></td>
<td>'hold, have'</td>
</tr>
<tr>
<td><i>-abil</i></td>
<td><i>-abiltza</i></td>
<td>'go about, move'</td>
<td><i>-akar</i></td>
<td><i>-akartza</i></td>
<td>'bring'</td>
</tr>
<tr>
<td><i>-oa</i></td>
<td><i>-oaz</i></td>
<td>'go'</td>
<td><i>-arama</i></td>
<td><i>-aramatza</i></td>
<td>'take'</td>
</tr>
<tr>
<td><i>-ator</i></td>
<td><i>-atoz</i></td>
<td>'come'</td>
<td><i>-aki</i></td>
<td><i>-akizki</i></td>
<td>'know'</td>
</tr>
</table>
<p>Primary plural marking occurs whenever the indexed argument (subject or direct object) is plural. The second person singular polite (pronoun <i>zu</i>) is also treated as plural for this purpose, although syntactically and semantically singular. To index the second person plural (pronoun <i>zuek</i>), in addition to the markers corresponding to <i>zu</i> a further ('secondary') plural marker <i>-te</i> is suffixed.</p>
<table border="1" cellpadding="4" cellspacing="0" class="wikitable" style="margin: 1em auto 1em auto">
<caption>Plural marking associated with primary arguments</caption>
<tr>
<th colspan="2" rowspan="2" align="center">(PRESENT)</th>
<th colspan="2" align="center">Intransitive</th>
<th colspan="2" align="center">Transitive</th>
</tr>
<tr>
<th align="center">'to be'</th>
<th align="center"><i>ibili</i> 'to go about'</th>
<th align="center">'to have'</th>
<th align="center"><i>ekarri</i> 'to bring'</th>
</tr>
<tr>
<th rowspan="3" align="center">Singular</th>
<th><i>ni</i></th>
<td><i>n-aiz</i></td>
<td><i>n-abil</i></td>
<td><i>n-au</i></td>
<td><i>n-akar</i></td>
</tr>
<tr>
<th><i>hi</i></th>
<td><i>h-aiz</i></td>
<td><i>h-abil</i></td>
<td><i>h-au</i></td>
<td><i>h-akar</i></td>
</tr>
<tr>
<th><i>hura</i></th>
<td><i>d-a</i></td>
<td><i>d-abil</i></td>
<td><i>d-u</i></td>
<td><i>d-akar</i></td>
</tr>
<tr>
<th rowspan="4" align="center">Plural</th>
<th><i>gu</i></th>
<td><i>g-<b>ara</b></i></td>
<td><i>g-abil-<b>tza</b></i></td>
<td><i>g-<b>aitu</b></i></td>
<td><i>g-akar-<b>tza</b></i></td>
</tr>
<tr>
<th><i>zu</i></th>
<td><i>z-<b>ara</b></i></td>
<td><i>z-abil-<b>tza</b></i></td>
<td><i>z-<b>aitu</b></i></td>
<td><i>z-akar-<b>tza</b></i></td>
</tr>
<tr>
<th><i>zuek</i></th>
<td><i>z-are-<b>TE</b></i></td>
<td><i>z-abiltza-<b>TE</b></i></td>
<td><i>z-aituz-<b>TE</b></i></td>
<td><i>z-akartza-<b>TE</b></i></td>
</tr>
<tr>
<th><i>haiek</i></th>
<td><i>d-<b>ira</b></i></td>
<td><i>d-abil-<b>tza</b></i></td>
<td><i>d-<b>itu</b></i></td>
<td><i>d-akar-<b>tza</b></i></td>
</tr>
</table>
<p><a name="Ergative_person_and_number_suffixes" id="Ergative_person_and_number_suffixes"></a></p>
<h3><span class="editsection">[<a href="../../../a/_/r/User%7EA_R_King_private_area_Basque_verbs_%28DRAFT%29_c871.html" title="Edit section: Ergative person and number suffixes">edit</a>]</span> <span class="mw-headline">Ergative person and number suffixes</span></h3>
<p>The ergative case is the case of subjects of transitive verbs. Such arguments are indexed in a different way from 'primary' arguments. Person of the ergative marker may be indexed in one of two ways: using suffixes or prefixes. The ergative-index plural marker is always a suffix (<i>-te</i>). The ergative person suffixes are as follows; those for the first and second person singular end in <i>-a</i> whenever another suffix morpheme follows them. The absence of an ergative suffix in transitive verbs (except those discussed in the next section) implies a third-person subject.</p>
<table border="1" cellpadding="4" cellspacing="0" class="wikitable" style="margin: 1em auto 1em auto">
<caption>ERGATIVE SUFFIXES</caption>
<tr>
<th rowspan="2" align="center">PERSON</th>
<th rowspan="2" align="center">PRONOUN</th>
<th colspan="2" align="center">SUFFIX</th>
</tr>
<tr>
<th align="center">(word-final)</th>
<th align="center">(non-word-final)</th>
</tr>
<tr>
<th>1 singular</th>
<th><i>nik</i></th>
<td><b>-t</b></td>
<td><b>-da-</b></td>
</tr>
<tr>
<th>2 singular informal masculine</th>
<th rowspan="2"><i>hik</i></th>
<td><b>-k</b></td>
<td><b>-a-</b></td>
</tr>
<tr>
<th>2 singular informal feminine</th>
<td><b>-n</b> (<b>-na</b>)</td>
<td><b>-na-</b></td>
</tr>
<tr>
<th>3 singular</th>
<th><i>hark</i></th>
<td colspan="2">—</td>
</tr>
<tr>
<th>1 plural</th>
<th><i>guk</i></th>
<td colspan="2"><b>-gu(-)</b></td>
</tr>
<tr>
<th>2 singular polite</th>
<th><i>zuk</i></th>
<td colspan="2"><b>-zu(-)</b></td>
</tr>
<tr>
<th>2 plural</th>
<th><i>zuek</i></th>
<td colspan="2"><b>-zue(-)</b></td>
</tr>
<tr>
<th>3 plural</th>
<th><i>haiek</i></th>
<td colspan="2"><b>-te(-)</b></td>
</tr>
</table>
<p>A few sample paradigms follow.</p>
<table border="1" cellpadding="4" cellspacing="0" class="wikitable" style="margin: 1em auto 1em auto">
<caption>Ergative suffixes (examples)</caption>
<tr>
<th colspan="2" rowspan="2" align="center"></th>
<th colspan="3" align="center">'to have'</th>
<th colspan="1" align="center"><i>ekarri</i> 'to bring'</th>
</tr>
<tr>
<th align="center">'(I...) have him/her/it'</th>
<th align="center">'(I...) have them'</th>
<th align="center">'(you...) have me'</th>
<th align="center">'(I...) bring him/her/it'</th>
</tr>
<tr>
<th rowspan="8" align="center">Present</th>
<th><i>nik</i></th>
<td><i>d-u-<b>t</b></i></td>
<td><i>d-itu-<b>t</b></i></td>
<td>—</td>
<td><i>d-akar-<b>t</b></i></td>
</tr>
<tr>
<th><i>hik</i> male</th>
<td><i>d-u-<b>k</b></i></td>
<td><i>d-itu-<b>k</b></i></td>
<td><i>n-au-<b>k</b></i></td>
<td><i>d-akar-<b>k</b></i></td>
</tr>
<tr>
<th><i>hik</i> female</th>
<td><i>d-u-<b>n</b></i></td>
<td><i>d-itu-<b>n</b></i></td>
<td><i>n-au-<b>n</b></i></td>
<td><i>d-akar-<b>na</b></i></td>
</tr>
<tr>
<th><i>hark</i></th>
<td><i>d-u</i></td>
<td><i>d-itu</i></td>
<td><i>n-au</i></td>
<td><i>d-akar</i></td>
</tr>
<tr>
<th><i>guk</i></th>
<td><i>d-u-<b>gu</b></i></td>
<td><i>d-itu-<b>gu</b></i></td>
<td>—</td>
<td><i>d-akar-<b>gu</b></i></td>
</tr>
<tr>
<th><i>zuk</i></th>
<td><i>d-u-<b>zu</b></i></td>
<td><i>d-itu-<b>zu</b></i></td>
<td><i>n-au-<b>zu</b></i></td>
<td><i>d-akar-<b>zu</b></i></td>
</tr>
<tr>
<th><i>zuek</i></th>
<td><i>d-u-<b>zu-e</b></i></td>
<td><i>d-itu-<b>zu-e</b></i></td>
<td><i>n-au-<b>zu-e</b></i></td>
<td><i>d-akar-<b>zu-e</b></i></td>
</tr>
<tr>
<th><i>haiek</i></th>
<td><i>d-u-<b>te</b></i></td>
<td><i>d-ituz-<b>te</b></i></td>
<td><i>n-au-<b>te</b></i></td>
<td><i>d-akar-<b>te</b></i></td>
</tr>
<tr>
<th rowspan="8" align="center">Past</th>
<th><i>nik</i></th>
<td colspan="2" rowspan="3">(See following section)</td>
<td>—</td>
<td rowspan="3">(See following section)</td>
</tr>
<tr>
<th><i>hik</i> male</th>
<td><i>n-indu-<b>a</b>-n</i></td>
</tr>
<tr>
<th><i>hik</i> female</th>
<td><i>n-indu-<b>na</b>-n</i></td>
</tr>
<tr>
<th><i>hark</i></th>
<td><i>z-u-en</i></td>
<td><i>z-itu-en</i></td>
<td><i>n-indu-en</i></td>
<td><i>z-ekarr-en</i></td>
</tr>
<tr>
<th><i>guk</i></th>
<td colspan="2" rowspan="3">(See following section)</td>
<td>—</td>
<td rowspan="3">(See following section)</td>
</tr>
<tr>
<th><i>zuk</i></th>
<td><i>n-indu-<b>zu</b>-n</i></td>
</tr>
<tr>
<th><i>zuek</i></th>
<td><i>n-indu-<b>zu-e</b>-n</i></td>
</tr>
<tr>
<th><i>haiek</i></th>
<td><i>z-u-<b>te</b>-n</i></td>
<td><i>z-ituz-<b>te</b>-n</i></td>
<td><i>n-indu-<b>te</b>-n</i></td>
<td><i>z-ekar-<b>te</b>-n</i></td>
</tr>
</table>
<p><a name="Ergative_person_prefixes" id="Ergative_person_prefixes"></a></p>
<h3><span class="editsection">[<a href="../../../a/_/r/User%7EA_R_King_private_area_Basque_verbs_%28DRAFT%29_c871.html" title="Edit section: Ergative person prefixes">edit</a>]</span> <span class="mw-headline">Ergative person prefixes</span></h3>
<p>Instead of the ergative suffixes, ergative prefixes are used to index first or second person ergative arguments if the tense is non-present and the direct object is third person (see the gaps in the previous table). The ergative prefixes are identical to the primary prefixes in the singular, but in the plural <i>-en-</i> is added to the primary prefix forms:</p>
<table border="1" cellpadding="4" cellspacing="0" class="wikitable" style="margin: 1em auto 1em auto">
<caption>ERGATIVE PREFIXES</caption>
<tr>
<th align="center">PERSON</th>
<th align="center">PRONOUN</th>
<th align="center">PREFIX</th>
</tr>
<tr>
<th>1 singular</th>
<th><i>nik</i></th>
<td><b>n-</b></td>
</tr>
<tr>
<th>2 singular informal</th>
<th><i>hik</i></th>
<td><b>h-</b></td>
</tr>
<tr>
<th>1 plural</th>
<th><i>guk</i></th>
<td><b>gen-</b></td>
</tr>
<tr>
<th>2 singular polite/plural</th>
<th><i>zuk/zuek</i></th>
<td><b>zen-</b></td>
</tr>
</table>
<p>The ergative plural suffix <i>-te</i> only occurs when required (a) to indicate the third person plural, or (b) to indicate the (real) second person plural.</p>
<table border="1" cellpadding="4" cellspacing="0" class="wikitable" style="margin: 1em auto 1em auto">
<caption>Ergative prefixes (examples)</caption>
<tr>
<th rowspan="2" align="center"></th>
<th colspan="4" align="center">'to have'</th>
<th colspan="1" align="center"><i>ekarri</i> 'to bring'</th>
</tr>
<tr>
<th align="center">'(I) had him/her/it' (past)</th>
<th align="center">'(I) had them' (past)</th>
<th align="center">'if (I) had him/her/it' (hypothetic)</th>
<th align="center">'(I) would have him/her/it' (hypothetic potential)</th>
<th align="center">'(I) brought him/her/it' (past)</th>
</tr>
<tr>
<th><i>nik</i></th>
<td><i><b>n</b>-u-en</i></td>
<td><i><b>n</b>-itu-en</i></td>
<td><i>ba-<b>n</b>-u</i></td>
<td><i><b>n</b>-u-ke</i></td>
<td><i><b>n</b>-ekarr-en</i></td>
</tr>
<tr>
<th><i>hik</i></th>
<td><i><b>h</b>-u-en</i></td>
<td><i><b>h</b>-itu-en</i></td>
<td><i>ba-<b>h</b>-u</i></td>
<td><i><b>h</b>-u-ke</i></td>
<td><i><b>h</b>-ekarr-en</i></td>
</tr>
<tr>
<th><i>hark</i></th>
<td><i>z-u-en</i></td>
<td><i>z-itu-en</i></td>
<td><i>ba-l-u</i></td>
<td><i>l-u-ke</i></td>
<td><i>z-ekarr-en</i></td>
</tr>
<tr>
<th><i>guk</i></th>
<td><i><b>gen</b>-u-en</i></td>
<td><i><b>gen</b>-itu-en</i></td>
<td><i>ba-<b>gen</b>-u</i></td>
<td><i><b>gen</b>-u-ke</i></td>
<td><i><b>gen</b>-ekarr-en</i></td>
</tr>
<tr>
<th><i>zuk</i></th>
<td><i><b>zen</b>-u-en</i></td>
<td><i><b>zen</b>-itu-en</i></td>
<td><i>ba-<b>zen</b>-u</i></td>
<td><i><b>zen</b>-u-ke</i></td>
<td><i><b>zen</b>-ekarr-en</i></td>
</tr>
<tr>
<th><i>zuek</i></th>
<td><i><b>zen</b>-u-te-n</i></td>
<td><i><b>zen</b>-ituz-te-n</i></td>
<td><i>ba-<b>zen</b>-u-te</i></td>
<td><i><b>zen</b>-u-ke-te</i></td>
<td><i><b>zen</b>-ekar-te-n</i></td>
</tr>
<tr>
<th><i>haiek</i></th>
<td><i>z-u-te-n</i></td>
<td><i>z-ituz-te-n</i></td>
<td><i>ba-l-u-te</i></td>
<td><i>l-u-ke-te</i></td>
<td><i>z-ekar-te-n</i></td>
</tr>
</table>
<p><a name="Dative_argument_indices" id="Dative_argument_indices"></a></p>
<h3><span class="editsection">[<a href="../../../a/_/r/User%7EA_R_King_private_area_Basque_verbs_%28DRAFT%29_c871.html" title="Edit section: Dative argument indices">edit</a>]</span> <span class="mw-headline">Dative argument indices</span></h3>
<p>Finite verbs that have an argument in the dative case also index the dative argument using the following set of dative suffixes (which are identical in form to the ergative suffixes except in the third person):</p>
<table border="1" cellpadding="4" cellspacing="0" class="wikitable" style="margin: 1em auto 1em auto">
<caption>DATIVE SUFFIXES</caption>
<tr>
<th rowspan="2" align="center">PERSON</th>
<th rowspan="2" align="center">PRONOUN</th>
<th colspan="2" align="center">SUFFIX</th>
</tr>
<tr>
<th align="center">(word-final)</th>
<th align="center">(non-word-final)</th>
</tr>
<tr>
<th>1 singular</th>
<th><i>niri</i></th>
<td><b>-t</b></td>
<td><b>-da-</b></td>
</tr>
<tr>
<th>2 singular informal masculine</th>
<th rowspan="2"><i>hiri</i></th>
<td><b>-k</b></td>
<td><b>-a-</b></td>
</tr>
<tr>
<th>2 singular informal feminine</th>
<td><b>-n</b> (<b>-na</b>)</td>
<td><b>-na-</b></td>
</tr>
<tr>
<th>3 singular</th>
<th><i>hari</i></th>
<td colspan="2"><b>-o(-)</b></td>
</tr>
<tr>
<th>1 plural</th>
<th><i>guri</i></th>
<td colspan="2"><b>-gu(-)</b></td>
</tr>
<tr>
<th>2 singular polite</th>
<th><i>zuri</i></th>
<td colspan="2"><b>-zu(-)</b></td>
</tr>
<tr>
<th>2 plural</th>
<th><i>zuei</i></th>
<td colspan="2"><b>-zue(-)</b></td>
</tr>
<tr>
<th>3 plural</th>
<th><i>haiei</i></th>
<td colspan="2"><b>-e(-)</b></td>
</tr>
</table>
<p>Both intransitive and transitive verbs may take dative indices, and the mechanism for incorporating these is the same in either case. Dative suffixes immediately follow the verb stem, preceding other suffixes such as the ergative suffixes (thus in <i>d-i-da-zu</i> 'you have it to me', <i>-da-</i> is the dative suffix and <i>-zu</i> is the ergative suffix) or the potential suffix <i>-ke</i> (as well as the past suffix <i>-(e)n</i>, which is always word-final).</p>
<p>Only the primary plural marker, if present, and the dative-argument marker precede the dative suffix. The dative-argument marker, whose regular form is <i>-ki-</i>, is added to basic verb stems to indicate that these are taking a dative argument. With <i>-ki-</i>, the primary plural marker always takes the form of <i>-z-</i> immediately preceding <i>-ki-</i>. A few verb stems have an irregular dative-argument form.</p>
<table border="1" cellpadding="4" cellspacing="0" class="wikitable" style="margin: 1em auto 1em auto">
<caption>Some dative-argument verb stem forms</caption>
<tr>
<th colspan="4" align="center">Intransitive</th>
<th colspan="4" align="center">Transitive</th>
</tr>
<tr>
<th rowspan="2" align="center">Basic stem (present)</th>
<th colspan="2" align="center">Dative stem</th>
<th rowspan="2" align="center">Meaning</th>
<th rowspan="2" align="center">Basic stem</th>
<th colspan="2" align="center">Dative stem</th>
<th rowspan="2" align="center">Meaning</th>
</tr>
<tr>
<th align="center">Sing. subject</th>
<th align="center">Plur. subject</th>
<th align="center">Sing. dir. obj.</th>
<th align="center">Plur. dir. obj.</th>
</tr>
<tr>
<td><i>-aiz, -a</i></td>
<td><i>zai-</i></td>
<td><i>zaizki-</i></td>
<td>'be'</td>
<td><i>-au, -u</i></td>
<td><i>-i-</i></td>
<td><i>-izki-</i></td>
<td>'have'</td>
</tr>
<tr>
<td><i>-ago</i></td>
<td><i>-agoki-</i></td>
<td><i>-agozki-</i></td>
<td>'stay, be'</td>
<td><i>-akar</i></td>
<td><i>-akarki-</i></td>
<td><i>-akarzki-</i></td>
<td>'bring'</td>
</tr>
<tr>
<td><i>-abil</i></td>
<td><i>-abilki-</i></td>
<td><i>-abilzki-</i></td>
<td>'go about, move'</td>
<td><i>-arama</i></td>
<td><i>-aramaki-</i></td>
<td><i>-aramazki-</i></td>
<td>'take'</td>
</tr>
<tr>
<td><i>-oa</i></td>
<td><i>-oaki-</i></td>
<td><i>-oazki-</i></td>
<td>'go'</td>
</tr>
<tr>
<td><i>-ator</i></td>
<td><i>-atorki-</i></td>
<td><i>-atozki-</i></td>
<td>'come'</td>
</tr>
</table>
<p>The most commonly used dative verb forms are those of the irregular verbs 'to be' and 'to have' which are in constant use as tense auxiliaries, when these verbs have no lexical meaning of their own. This is the reason why many of the glosses given below sound odd (e.g. <i>dit</i> 'he has it to me'); an example of a more natural-sounding use of this form as an auxiliary would be <i>eman dit</i> 'he has given it to me'. Nevertheless, the following table serves to clarify the morphological structure of dative-argument verb forms.</p>
<table border="1" cellpadding="4" cellspacing="0" class="wikitable" style="margin: 1em auto 1em auto">
<caption>Dative-argument forms (examples)</caption>
<tr>
<th rowspan="2" align="center">INTRANSITIVE VERBS</th>
<th colspan="3" align="center">'to be'</th>
<th colspan="2" align="center"><i>etorri</i> 'to come'</th>
</tr>
<tr>
<th align="center">'he/she/it is to (me...)'</th>
<th align="center">'they are to (me...)'</th>
<th align="center">'he/she/it was to (me...)'</th>
<th align="center">'he/she/it comes to (me...)'</th>
<th align="center">'I come to (him/her/it...)'</th>
</tr>
<tr>
<th><i>niri</i></th>
<td><i>zai-<b>t</b></i></td>
<td><i>zaizki-<b>t</b></i></td>
<td><i>z-itzai-<b>da</b>-n</i></td>
<td><i>d-atorki-<b>t</b></i></td>
<td>—</td>
</tr>
<tr>
<th><i>hari</i></th>
<td><i>zai-<b>o</b></i></td>
<td><i>zaizki-<b>t</b></i></td>
<td><i>z-itzai-<b>o</b>-n</i></td>
<td><i>d-atorki-<b>o</b></i></td>
<td><i>n-atorki-<b>o</b></i></td>
</tr>
<tr>
<th><i>guri</i></th>
<td><i>zai-<b>gu</b></i></td>
<td><i>zaizki-<b>gu</b></i></td>
<td><i>z-itzai-<b>gu</b>-n</i></td>
<td><i>d-atorki-<b>gu</b></i></td>
<td>—</td>
</tr>
<tr>
<th><i>haiei</i></th>
<td><i>zai-<b>e</b></i></td>
<td><i>zaizki-<b>e</b></i></td>
<td><i>z-itzai-<b>e</b>-n</i></td>
<td><i>d-atorki-<b>e</b></i></td>
<td><i>n-atorki-<b>e</b></i></td>
</tr>
<tr>
<th rowspan="2" align="center">TRANSITIVE VERBS</th>
<th colspan="4" align="center">'to have'</th>
<th align="center"><i>ekarri</i> 'to bring'</th>
</tr>
<tr>
<th align="center">'he/she/it has him/her/it to (me...)'</th>
<th align="center">'you have him/her/it to (me...)'</th>
<th align="center">'he/she/it has them to (me...)'</th>
<th align="center">'he/she/it had him/her/it to (me...)'</th>
<th align="center">'he/she/it brings him/her/it to (me...)'</th>
</tr>
<tr>
<th><i>niri</i></th>
<td><i>d-i-<b>t</b></i></td>
<td><i>d-i-<b>da</b>-zu</i></td>
<td><i>d-izki-<b>t</b></i></td>
<td><i>z-i-<b>da</b>-n</i></td>
<td><i>d-akarki-<b>t</b></i></td>
</tr>
<tr>
<th><i>hari</i></th>
<td><i>d-i-<b>o</b></i></td>
<td><i>d-i-<b>o</b>-zu</i></td>
<td><i>d-izki-<b>o</b></i></td>
<td><i>z-i-<b>o</b>-n</i></td>
<td><i>d-akarki-<b>o</b></i></td>
</tr>
<tr>
<th><i>guri</i></th>
<td><i>d-i-<b>gu</b></i></td>
<td><i>d-i-<b>gu</b>-zu</i></td>
<td><i>d-izki-<b>gu</b></i></td>
<td><i>z-i-<b>gu</b>-n</i></td>
<td><i>d-akarki-<b>gu</b></i></td>
</tr>
<tr>
<th><i>haiei</i></th>
<td><i>d-i-<b>e</b></i></td>
<td><i>d-i-<b>e</b>-zu</i></td>
<td><i>d-izki-<b>e</b></i></td>
<td><i>z-i-<b>e</b>-n</i></td>
<td><i>d-akarki-<b>e</b></i></td>
</tr>
</table>
<p><a name="Familiar_forms_and_allocutive_indices_.28hika.29" id="Familiar_forms_and_allocutive_indices_.28hika.29"></a></p>
<h3><span class="editsection">[<a href="../../../a/_/r/User%7EA_R_King_private_area_Basque_verbs_%28DRAFT%29_c871.html" title="Edit section: Familiar forms and allocutive indices (hika)">edit</a>]</span> <span class="mw-headline">Familiar forms and allocutive indices (<i>hika</i>)</span></h3>
<p>In colloquial Baque, an informal relationship and social solidarity between the speaker and a single interlocutor are expressed by employing a special mode of speech often referred to in Basque as either <i>hika</i> or <i>hitano</i>. The obligatory grammatical characteristics of this mode are:</p>
<ul>
<li>The personal pronoun <i>hi</i> is used (rather than the polite second person singular pronoun <i>zu</i>).</li>
<li>All finite verb forms that index a second-person argument take the corresponding <i>hi</i> forms, e.g. <i>haiz</i> 'you are' (rather than <i>zara</i>), <i>duk</i> or <i>dun</i> 'you have it' (rather than <i>duzu</i>), etc.:</li>
</ul>
<table border="1" cellpadding="4" cellspacing="0" class="wikitable" style="margin: 1em auto 1em auto">
<caption>Familiar second-person forms (examples)</caption>
<tr>
<th rowspan="2" align="center">Meaning</th>
<th rowspan="2" align="center">Polite</th>
<th colspan="2" align="center">Familiar</th>
</tr>
<tr>
<th align="center">male</th>
<th align="center">female</th>
</tr>
<tr>
<th>'you are'</th>
<th><i>zara</i></th>
<td colspan="2"><i>haiz</i></td>
</tr>
<tr>
<th>'you were'</th>
<th><i>zinen</i></th>
<td colspan="2"><i>hintzen</i></td>
</tr>
<tr>
<th>'you come'</th>
<th><i>zatoz</i></th>
<td colspan="2"><i>hator</i></td>
</tr>
<tr>
<th>'you have it'</th>
<th><i>duzu</i></th>
<td><i>duk</i></td>
<td><i>dun</i></td>
</tr>
<tr>
<th>'you have them'</th>
<th><i>dituzu</i></th>
<td><i>dituk</i></td>
<td><i>ditun</i></td>
</tr>
<tr>
<th>'you had it'</th>
<th><i>zenuen</i></th>
<td colspan="2"><i>huen</i></td>
</tr>
<tr>
<th>'you know it'</th>
<th><i>dakizu</i></th>
<td><i>dakik</i></td>
<td><i>dakin</i></td>
</tr>
<tr>
<th>'it is to you'</th>
<th><i>zaizu</i></th>
<td><i>zaik</i></td>
<td><i>zain</i></td>
</tr>
<tr>
<th>'he has it to you'</th>
<th><i>dizu</i></th>
<td><i>dik</i></td>
<td><i>din</i></td>
</tr>
<tr>
<th>'he has them to you'</th>
<th><i>dizkizu</i></th>
<td><i>dizkik</i></td>
<td><i>dizkin</i></td>
</tr>
<tr>
<th>'I have it to you'</th>
<th><i>dizut</i></th>
<td><i>diat</i></td>
<td><i>dinat</i></td>
</tr>
<tr>
<th>'he had it to you'</th>
<th><i>zizun</i></th>
<td><i>zian</i></td>
<td><i>zinan</i></td>
</tr>
<tr>
<th>'I had it to you'</th>
<th><i>nizun</i></th>
<td><i>nian</i></td>
<td><i>ninan</i></td>
</tr>
</table>
<ul>
<li>Obligatorily in independent declarative clauses with other finite verb forms (i.e. ones not indexing a second-person argument), an additional second-person index is incorporated. This is known as the allocutive construction, and we may refer to these second-person indices which do not refer to a syntactic argument of the verb as 'allocutive indices'.</li>
</ul>
<p>The allocutive index may be incorporated in three different manners depending on the verb and the verb form in question. The first of these is only found with forms of the verb 'to be' (<i>izan</i>) without a dative argument, and consists of replacing 'be' with 'have': the subject of 'be' is indexed in the normal manner of a direct object (thus it remains 'primary'), while the ergative indices (normally referring to the subject) take on allocutive value, as in the following examles:</p>
<table border="1" cellpadding="4" cellspacing="0" class="wikitable" style="margin: 1em auto 1em auto">
<caption>Familiar allocutive forms: first type (examples)</caption>
<tr>
<th rowspan="2" align="center">Meaning</th>
<th rowspan="2" align="center">Polite</th>
<th colspan="2" align="center">Familiar</th>
<th rowspan="2" align="center">Also means...</th>
</tr>
<tr>
<th align="center">male</th>
<th align="center">female</th>
</tr>
<tr>
<th>'he/she/it is'</th>
<th><i>da</i></th>
<td><i>duk</i></td>
<td><i>dun</i></td>
<td>'you have him/her/it'</td>
</tr>
<tr>
<th>'he/she/it was'</th>
<th><i>zen</i></th>
<td><i>huan</i></td>
<td><i>hunan</i></td>
<td>cf. <i>huen</i> 'you had him/her/it'</td>
</tr>
<tr>
<th>'I am'</th>
<th><i>naiz</i></th>
<td><i>nauk</i></td>
<td><i>naun</i></td>
<td>'you have me'</td>
</tr>
<tr>
<th>'we are'</th>
<th><i>gara</i></th>
<td><i>gaituk</i></td>
<td><i>gaitun</i></td>
<td>'you have us'</td>
</tr>
<tr>
<th>'they are'</th>
<th><i>dira</i></th>
<td><i>dituk</i></td>
<td><i>ditun</i></td>
<td>'you have them'</td>
</tr>
</table>
<p>The second manner is limited to the verb 'have' itself, again without a dative argument. Such forms of 'to have' are replaced by the corresponding forms also employed when the verb has a dative argument, and the dative indices fulfill the allocutive function, as in the following examples:</p>
<table border="1" cellpadding="4" cellspacing="0" class="wikitable" style="margin: 1em auto 1em auto">
<caption>Familiar allocutive forms: second type (examples)</caption>
<tr>
<th rowspan="2" align="center">Meaning</th>
<th rowspan="2" align="center">Polite</th>
<th colspan="2" align="center">Familiar</th>
<th rowspan="2" align="center">Also means...</th>
</tr>
<tr>
<th align="center">male</th>
<th align="center">female</th>
</tr>
<tr>
<th>'he/she/it has it'</th>
<th><i>du</i></th>
<td><i>dik</i></td>
<td><i>din</i></td>
<td>'he/she/it has it to you'</td>
</tr>
<tr>
<th>'I have it'</th>
<th><i>dut</i></th>
<td><i>diat</i></td>
<td><i>dinat</i></td>
<td>'I have it to you'</td>
</tr>
<tr>
<th>'we have it'</th>
<th><i>dugu</i></th>
<td><i>diagu</i></td>
<td><i>dinagu</i></td>
<td>'we have it to you'</td>
</tr>
<tr>
<th>'he/she/it has them'</th>
<th><i>ditu</i></th>
<td><i>dituk</i></td>
<td><i>ditun</i></td>
<td>'he/she/it has them to you'</td>
</tr>
<tr>
<th>'I have them'</th>
<th><i>ditut</i></th>
<td><i>dizkiat</i></td>
<td><i>dizkinat</i></td>
<td>'I have them to you'</td>
</tr>
<tr>
<th>'he/she/it had it'</th>
<th><i>nuen</i></th>
<td><i>nian</i></td>
<td><i>ninan</i></td>
<td>'he/she/it had it to you'</td>
</tr>
<tr>
<th>'I had it'</th>
<th><i>nuen</i></th>
<td><i>nian</i></td>
<td><i>ninan</i></td>
<td>'I had it to you'</td>
</tr>
</table>
<p>In all other verb forms, i.e. in verbs other than the two already mentioned (and even in these if there is a dative argument), the procedure is as follows: (1) an additional second-person suffix (<i>-k / -a-</i> for males, <i>-n / -na-</i> for females, the same as in the dative and ergative suffixes) is added (after a dative suffix but before an ergative one); (2) sometimes (there is considerable dialectal variation on this point), the third-person present-tense primary prefix <i>d-</i> changes to <i>z-</i> and/or the present-tense stem formant <i>-a-</i> changes to <i>-ia-</i> or <i>-e-</i> in the allocutive forms. e.g.</p>
<table border="1" cellpadding="4" cellspacing="0" class="wikitable" style="margin: 1em auto 1em auto">
<caption>Familiar allocutive forms: third type (examples)</caption>
<tr>
<th rowspan="2" align="center">Meaning</th>
<th rowspan="2" align="center">Polite</th>
<th colspan="2" align="center">Familiar</th>
</tr>
<tr>
<th align="center">male</th>
<th align="center">female</th>
</tr>
<tr>
<th>'he/she/it comes'</th>
<th><i>dator</i></th>
<td><i>zetorrek</i></td>
<td><i>zetorren</i></td>
</tr>
<tr>
<th>'I come'</th>
<th><i>nator</i></th>
<td><i>netorrek</i></td>
<td><i>netorren</i></td>
</tr>
<tr>
<th>'he/she/it knows'</th>
<th><i>daki</i></th>
<td><i>zekik</i></td>
<td><i>zekin</i></td>
</tr>
<tr>
<th>'I know it'</th>
<th><i>dakit</i></th>
<td><i>zekiat</i></td>
<td><i>zekinat</i></td>
</tr>
<tr>
<th>'it is to it'</th>
<th><i>zaio</i></th>
<td><i>zaiok</i></td>
<td><i>zaion</i></td>
</tr>
<tr>
<th>'it is to me'</th>
<th><i>zait</i></th>
<td><i>zaidak</i></td>
<td><i>zaidan</i></td>
</tr>
<tr>
<th>'it has it to it'</th>
<th><i>dio</i></th>
<td><i>ziok</i></td>
<td><i>zion</i></td>
</tr>
<tr>
<th>'it has it to me'</th>
<th><i>dit</i></th>
<td><i>zidak</i></td>
<td><i>zidan</i></td>
</tr>
</table>
<p>Eastern Basque dialects extend the allocutive system to the more polite form of address, <i>zu</i> (known as <i>zuka</i> or <i>zutano</i>), or the affectionate variant <i>xu</i>. The rules are similar. Such dialects have three levels of address: allocutive <i>hi</i> (with a male/female distinction) is the most intimate, allocutive <i>zu</i> or <i>xu</i> is polite but friendly, and the absence of allocutive constructions is the most neutral or formal. But most dialects lack the middle level.</p>
<p><a name="Periphrastic_conjugation" id="Periphrastic_conjugation"></a></p>
<h2><span class="editsection">[<a href="../../../a/_/r/User%7EA_R_King_private_area_Basque_verbs_%28DRAFT%29_c871.html" title="Edit section: Periphrastic conjugation">edit</a>]</span> <span class="mw-headline">Periphrastic conjugation</span></h2>
<p><a name="Overview" id="Overview"></a></p>
<h3><span class="editsection">[<a href="../../../a/_/r/User%7EA_R_King_private_area_Basque_verbs_%28DRAFT%29_c871.html" title="Edit section: Overview">edit</a>]</span> <span class="mw-headline">Overview</span></h3>
<p><b>(??)</b></p>
<p><a name="Compound_tense_stem_forms" id="Compound_tense_stem_forms"></a></p>
<h3><span class="editsection">[<a href="../../../a/_/r/User%7EA_R_King_private_area_Basque_verbs_%28DRAFT%29_c871.html" title="Edit section: Compound tense stem forms">edit</a>]</span> <span class="mw-headline">Compound tense stem forms</span></h3>
<p>Compound tense forms consist of a non-finite verb form (the compound tense stem) and a finite auxiliary form. We shall begin by looking at the non-finite stems. Each verb has four: the perfect, future, imperfect and short stems. The perfect stem is identical to the participle (see above). The future stem is obtained from the participle by adding <i>-ko</i> (<i>-go</i> after <i>n</i>). The imperfect stem is the verbal noun (see above) plus the suffix <i>-n</i>. The form of the short stem was discussed above. Some examples follow.</p>
<table border="1" cellpadding="4" cellspacing="0" class="wikitable" style="margin: 1em auto 1em auto">
<caption>Compound tense stems (examples)</caption>
<tr>
<th align="center">Perfect stem</th>
<th align="center">Future stem</th>
<th align="center">Imperfect stem</th>
<th align="center">Short stem</th>
<th align="center">Meaning</th>
</tr>
<tr>
<td><i>har<b>tu</b></i></td>
<td><i>har<b>tuko</b></i></td>
<td><i>har<b>tzen</b></i></td>
<td><i>har</i></td>
<td>'take'</td>
</tr>
<tr>
<td><i>garbi<b>tu</b></i></td>
<td><i>garbi<b>tuko</b></i></td>
<td><i>garbi<b>tzen</b></i></td>
<td><i>garbi</i></td>
<td>'clean'</td>
</tr>
<tr>
<td><i>ken<b>du</b></i></td>
<td><i>ken<b>duko</b></i></td>
<td><i>ken<b>tzen</b></i></td>
<td><i>ken</i></td>
<td>'take away, remove'</td>
</tr>
<tr>
<td><i>poz<b>tu</b></i></td>
<td><i>poz<b>tuko</b></i></td>
<td><i>poz<b>ten</b></i></td>
<td><i>poz</i></td>
<td>'be/become happy'</td>
</tr>
<tr>
<td><i>ibil<b>i</b></i></td>
<td><i>ibil<b>iko</b></i></td>
<td><i>ibil<b>tzen</b></i></td>
<td><i>ibil</i></td>
<td>'go about'</td>
</tr>
<tr>
<td><i>ikus<b>i</b></i></td>
<td><i>ikus<b>iko</b></i></td>
<td><i>ikus<b>ten</b></i></td>
<td><i>ikus</i></td>
<td>'see'</td>
</tr>
<tr>
<td><i>irits<b>i</b></i></td>
<td><i>irits<b>iko</b></i></td>
<td><i>iris<b>ten</b></i></td>
<td><i>irits</i></td>
<td>'arrive'</td>
</tr>
<tr>
<td><i>ireki</i></td>
<td><i>ireki<b>ko</b></i></td>
<td><i>ireki<b>tzen</b></i></td>
<td><i>ireki</i></td>
<td>'open'</td>
</tr>
<tr>
<td><i>bete</i></td>
<td><i>bete<b>ko</b></i></td>
<td><i>bete<b>tzen</b></i></td>
<td><i>bete</i></td>
<td>'fill'</td>
</tr>
<tr>
<td><i>jo</i></td>
<td><i>jo<b>ko</b></i></td>
<td><i>jo<b>tzen</b></i></td>
<td><i>jo</i></td>
<td>'strike'</td>
</tr>
<tr>
<td><i>hil</i></td>
<td><i>hil<b>ko</b></i></td>
<td><i>hil<b>tzen</b></i></td>
<td><i>hil</i></td>
<td>'die, kill'</td>
</tr>
<tr>
<td><i>egi<b>n</b></i></td>
<td><i>egi<b>ngo</b></i></td>
<td><i>egi<b>ten</b></i></td>
<td><i>egi<b>n</b></i></td>
<td>'make, do'</td>
</tr>
<tr>
<td><i>ema<b>n</b></i></td>
<td><i>ema<b>ngo</b></i></td>
<td><i>ema<b>ten</b></i></td>
<td><i>ema<b>n</b></i></td>
<td>'give'</td>
</tr>
<tr>
<td><i>esa<b>n</b></i></td>
<td><i>esa<b>ngo</b></i></td>
<td><i>esa<b>ten</b></i></td>
<td><i>esa<b>n</b></i></td>
<td>'say'</td>
</tr>
</table>
<p><a name="Compound_tense_auxiliaries" id="Compound_tense_auxiliaries"></a></p>
<h3><span class="editsection">[<a href="../../../a/_/r/User%7EA_R_King_private_area_Basque_verbs_%28DRAFT%29_c871.html" title="Edit section: Compound tense auxiliaries">edit</a>]</span> <span class="mw-headline">Compound tense auxiliaries</span></h3>
<p>By combining the four compound tense stems (the imperfect, perfect, future and short stems, as in <i>etortzen, etorri, etorriko, etor</i>) with various auxiliaries (as will be explained), one obtains four groups of compound tense, sometimes referred to in Basque grammar as "aspects", which we shall call Imperfect, Perfect, Future and Aorist (= "aspect"-less) respectively.</p>
<p>The choice of auxiliary depends on the "aspect" and also on whether the verb is intransitive or transitive. Except in the Aorist tenses, the auxiliary for intransitives is the verb 'to be', while that for transitives is the verb 'to have'. In the Aorist a different set of auxiliaries (one for itransitives and another for transitives) is used. Since neither of the latter is used other than as an auxiliary, and neither has a participle (or other non-finite form) to provide a convenient citation form, we shall simply refer to them as the (intransitive and transitive) aorist auxiliaries.</p>
<p>The auxiliaries adopt all the argument indices (for subject, direct object and/or indirect object as the case may be, as well as the allocutive where applicable) that correspond to the verb within its clause.</p>
<table border="1" cellpadding="4" cellspacing="0" class="wikitable" style="margin: 1em auto 1em auto">
<caption>Compound tense patterns</caption>
<tr>
<th align="center">"ASPECT"</th>
<th align="center">TENSE STEM</th>
<th align="center">INTRANSITIVE</th>
<th align="center">TRANSITIVE</th>
</tr>
<tr>
<th align="center">IMPERFECT</th>
<td>IMPERFECT +</td>
<td>'to be'</td>
<td>'to have'</td>
</tr>
<tr>
<th align="center">PERFECT</th>
<td>PERFECT +</td>
<td>'to be'</td>
<td>'to have'</td>
</tr>
<tr>
<th align="center">FUTURE</th>
<td>FUTURE +</td>
<td>'to be'</td>
<td>'to have'</td>
</tr>
<tr>
<th align="center">AORIST</th>
<td>SHORT +</td>
<td>Intransitive Aorist Auxiliary</td>
<td>Transitive Aorist Auxiliary</td>
</tr>
</table>
<p>The above diagram illustrates the patterns with auxiliaries in the present tense. However, the same auxiliaries may be used in a wide variety of tenses, not only in the present. The following two tables lay out synoptically the possible auxiliary/tense combinations for intransitive and transitive auxiliaries respectively.</p>
<table border="1" cellpadding="4" cellspacing="0" class="wikitable" style="margin: 1em auto 1em auto">
<caption>Tenses of the intransitive auxiliaries (sample forms)</caption>
<tr>
<th align="center"></th>
<th colspan="2" align="center">'Be' auxiliary</th>
<th colspan="3" align="center">Aorist Auxiliary</th>
</tr>
<tr>
<th align="center"></th>
<th align="center">Non-potential</th>
<th align="center">Potential</th>
<th align="center">Non-potential</th>
<th align="center">Potential</th>
<th align="center">Imperative</th>
</tr>
<tr>
<th>Present</th>
<td><i>naiz</i></td>
<td><i>naizateke</i> (literary)</td>
<td><i>nadi-n</i></td>
<td><i>naiteke</i></td>
<td><i>hadi</i></td>
</tr>
<tr>
<th>Past</th>
<td><i>nintzen</i></td>
<td><i>nintzatekeen</i> (literary)</td>
<td><i>nendi-n</i></td>
<td><i>nintekeen</i></td>
<td rowspan="2"></td>
</tr>
<tr>
<th>Hypothetic</th>
<td><i>banintz</i></td>
<td><i>nintzateke</i></td>
<td><i>banendi</i> (literary)</td>
<td><i>ninteke</i></td>
</tr>
</table>
<table border="1" cellpadding="4" cellspacing="0" class="wikitable" style="margin: 1em auto 1em auto">
<caption>Tenses of the transitive auxiliaries (sample forms)</caption>
<tr>
<th align="center"></th>
<th colspan="2" align="center">'Have' auxiliary</th>
<th colspan="3" align="center">Aorist Auxiliary</th>
</tr>
<tr>
<th align="center"></th>
<th align="center">Non-potential</th>
<th align="center">Potential</th>
<th align="center">Non-potential</th>
<th align="center">Potential</th>
<th align="center">Imperative</th>
</tr>
<tr>
<th>Present</th>
<td><i>dut</i></td>
<td><i>duket</i> (literary)</td>
<td><i>dezada-n</i></td>
<td><i>dezaket</i></td>
<td><i>ezak</i></td>
</tr>
<tr>
<th>Past</th>
<td><i>nuen</i></td>
<td><i>nukeen</i> (literary)</td>
<td><i>neza-n</i></td>
<td><i>nezakeen</i></td>
<td rowspan="2"></td>
</tr>
<tr>
<th>Hypothetic</th>
<td><i>banu</i></td>
<td><i>nuke</i></td>
<td><i>baneza</i> (literary)</td>
<td><i>nezake</i></td>
</tr>
</table>
<p><a name="Simple_and_compound_tenses" id="Simple_and_compound_tenses"></a></p>
<h3><span class="editsection">[<a href="../../../a/_/r/User%7EA_R_King_private_area_Basque_verbs_%28DRAFT%29_c871.html" title="Edit section: Simple and compound tenses">edit</a>]</span> <span class="mw-headline">Simple and compound tenses</span></h3>
<p>These are the most usual Basque tenses. By considering both simple and compound tenses as part of a single list, one can better see how the whole system fits together and compare the tenses with each other.</p>
<table border="1" cellpadding="4" cellspacing="0" class="wikitable" style="margin: 1em auto 1em auto">
<caption>Some simple and compound tenses</caption>
<tr>
<th align="center">Tense</th>
<th align="center">Form</th>
<th align="center">Examples</th>
<th align="center">Observations</th>
</tr>
<tr>
<th>Present simple</th>
<td>SYNTHETIC PRESENT</td>
<td>
<ul>
<li><i>naiz</i> 'I am'</li>
<li><i>nator</i> 'I am coming'</li>
<li><i>daukat</i> 'I have (it)'</li>
<li><i>dakit</i> 'I know'</li>
</ul>
</td>
<td>Only those few verbs that can be conjugated synthetically have this tense. With stative verbs (e.g. <i>izan</i> 'be' or 'have', <i>egon, eduki, jakin...</i>) it expresses present state, e.g. <i>da</i> 'is'. With dynamic verbs (e.g. <i>etorri, joan, ibili, ekarri, eraman...</i>) it most often expresses ongoing action at the time of speaking, e.g. <i>dator</i> 'is coming', but note also <i>badator</i> 'if (X) comes', <i>datorrenean</i> 'when (X) comes' etc.</td>
</tr>
<tr>
<th>Present habitual</th>
<td>IMPERFECT STEM + present of 'be'/'have'</td>
<td>
<ul>
<li><i>izaten naiz</i> 'I am (habitually)'</li>
<li><i>etortzen naiz</i> 'I come (habitually)'</li>
<li><i>ikusten dut</i> 'I see'</li>
<li><i>kantatzen dut</i> 'I sing'</li>
</ul>
</td>
<td>With dynamic verbs or verbs possessing synthetic conjugation, this tense usually expresses habitual action within the present time frame, e.g. <i>kantatzen dut, etortzen naiz...</i>. With stative verbs lacking a simple present, this tense also expresses a present state, e.g. <i>ikusten dut</i> 'I (can) see', <i>ezagutzen dut</i> 'I am acquainted with'. The habitual sense can also be absent in <i>kantatzen badu</i> 'if he sings', <i>etortzen denean</i> 'when he comes' (= <i>datorrenean</i>), etc.</td>
</tr>
<tr>
<th>Future</th>
<td>FUTURE STEM + present of 'be'/'have'</td>
<td>
<ul>
<li><i>izango naiz</i> 'I will be'</li>
<li><i>etorriko naiz</i> 'I will come'</li>
<li><i>erosiko ditut</i> 'I will buy them'</li>
</ul>
</td>
<td>This is the basic future tense for all verbs. It can also convey conjecture, most obviously with stative verbs when it is clear that no future reference is expressed, e.g. <i>izango da</i> for 'probably is': <i>Egia izango da</i> 'It is probably true.' In illocutionary contexts this tense is equivalent to English modal 'shall' or 'will', e.g. <i>Kantatuko dut?</i> 'Shall/Should I sing?', <i>Lagunduko didazu?</i> 'Will/Would/Could you help me (please)?'</td>
</tr>
<tr>
<th>Simple past</th>
<td>SYNTHETIC PAST</td>
<td>
<ul>
<li><i>nintzen</i> 'I was'</li>
<li><i>neukan</i> 'I had (it)'</li>
<li><i>nekien</i> 'I knew'</li>
</ul>
</td>
<td>Limited to verbs that can be conjugated synthetically, with which it expresses a past state or ongoing action.</td>
</tr>
<tr>
<th>Past habitual</th>
<td>IMPERFECT STEM + past of 'be'/'have'</td>
<td>
<ul>
<li><i>izaten nintzen</i> 'I used to be'</li>
<li><i>etortzen nintzen</i> 'I used to come'</li>
<li><i>ikusten nuen</i> 'I saw, I could see'</li>
</ul>
</td>
<td>With dynamic verbs and stative ones with synthetic conjugation, expresses habitual action in the past (<i>etortzen nintzen, izaten nintzen</i>). With stative verbs, past state (<i>ikusten nuen</i>).</td>
</tr>
<tr>
<th>Near past</th>
<td>PERFECT STEM + present of 'be'/'have'</td>
<td>
<ul>
<li><i>etorri naiz</i> 'I came, I have come'</li>
<li><i>ikusi dut</i> 'I saw, I have seen'</li>
</ul>
</td>
<td>Originally this tense expressed perfect aspect in a present time-frame, e.g. <i>ikusi dut</i> 'I have seen (at some time in the past)'. Also used as a perfective past tense within the "current" time unit, usually interpreted as the day of speaking: <i>ikusi dut</i> 'I saw (some time today)'.</td>
</tr>
<tr>
<th>Remote past</th>
<td>PERFECT STEM + past of 'be'/'have'</td>
<td>
<ul>
<li><i>etorri nintzen</i> 'I came, I had come'</li>
<li><i>ikusi nuen</i> 'I saw, I had seen'</li>
</ul>
</td>
<td>Originally this expressed a pluperfect, i.e. perfect aspect in a past time-frame, e.g. <i>ikusi nuen</i> 'I had seen'. Also used as a perfective past tense within a past time unit, which must be earlier than the day of speaking: <i>ikusi nuen</i> 'I saw (yesterday, three years ago...)'.</td>
</tr>
<tr>
<th>Future-in-the-past</th>
<td>FUTURE STEM + past of 'be'/'have'</td>
<td>
<ul>
<li><i>etorriko nintzen</i> 'I would come (in indirect speech), I would have come (in conditional sentences)'</li>
<li><i>ikusiko nuen</i> 'I would see, I would have seen'</li>
</ul>
</td>
<td>(a) Future action in past time frame: <i>Etorriko zela esan zuen</i> 'He said he would come'. (b) Consequence of an unfulfilled hypothesis, e.g. <i>Jakin izan balu, etorriko zen</i> 'If he had known, he would have come'. (c) Conjecture about past action, e.g. <i>Gure aurretik etorriko zen</i> 'He probably came/must have come before us.'</td>
</tr>
<tr>
<th>Hypothetic</th>
<td>FUTURE STEM + hypothetic of 'be'/'have'</td>
<td>
<ul>
<li><i>etorriko banintz</i> 'if I came, if I were to come'</li>
<li><i>ikusiko banu</i> 'if I saw, if I were to see'</li>
</ul>
</td>
<td>Hypothetical if-clauses.</td>
</tr>
<tr>
<th>Conditional</th>
<td>FUTURE STEM + hypothetic potential of 'be'/'have'</td>
<td>
<ul>
<li><i>etorriko nintzateke</i> 'I would come'</li>
<li><i>ikusiko nuke</i> 'I would see'</li>
</ul>
</td>
<td>Consequence to a hypothetical premise (explicit or implied).</td>
</tr>
<tr>
<th>Present subjunctive</th>
<td>SHORT STEM + present of aorist auxiliary</td>
<td>
<ul>
<li><i>etor nadin</i> 'that I may come'</li>
<li><i>ikus dezaket</i> 'that I may see'</li>
</ul>
</td>
<td>Complement clauses and purpose clauses. More common in literary than colloquial style.</td>
</tr>
<tr>
<th>Present potential</th>
<td>SHORT STEM + present potential of aorist auxiliary</td>
<td>
<ul>
<li><i>etor naiteke</i> 'I can come'</li>
<li><i>ikus dezaket</i> 'I can see'</li>
</ul>
</td>
<td>Possibility or ability.</td>
</tr>
<tr>
<th>Simple imperative</th>
<td>SYNTHETIC IMPERATIVE</td>
<td>
<ul>
<li><i>zatoz!</i> 'come!'</li>
<li><i>emaidazu!</i> 'give me!'</li>
</ul>
</td>
<td rowspan="3">Imperative.</td>
</tr>
<tr>
<th>Compound imperative</th>
<td>SHORT STEM + imperative of aorist auxiliary</td>
<td>
<ul>
<li><i>etor zaitez!</i> 'come!'</li>
<li><i>egin ezazu!</i> 'do it!'</li>
</ul>
</td>
</tr>
<tr>
<th>Non-finite imperative</th>
<td>SHORT (or PERFECT) STEM</td>
<td>
<ul>
<li><i>etor(ri)!</i> 'come!'</li>
<li><i>eman!</i> 'give!'</li>
</ul>
</td>
</tr>
</table>
<p><a name="More_periphrastic_constructions" id="More_periphrastic_constructions"></a></p>
<h3><span class="editsection">[<a href="../../../a/_/r/User%7EA_R_King_private_area_Basque_verbs_%28DRAFT%29_c871.html" title="Edit section: More periphrastic constructions">edit</a>]</span> <span class="mw-headline">More periphrastic constructions</span></h3>
<p>Some other constructions that commonly express a range of aspectual or modal notions show a greater degree of periphrasis than those considered so far. A brief selection of some of the most important of these are shown in the following table:</p>
<table border="1" cellpadding="4" cellspacing="0" class="wikitable" style="margin: 1em auto 1em auto">
<caption>Some periphrastic constructions</caption>
<tr>
<th align="center">Sense</th>
<th align="center">Form</th>
<th align="center">Examples</th>
</tr>
<tr>
<th>Progressive aspect ('be doing something')</th>
<td><i>-tzen/-ten</i> + <i><b>ari</b> DA</i></td>
<td>
<ul>
<li><i>ikasten ari naiz</i> 'I am learning'</li>
<li><i>garbitzen ari ziren</i> 'they were cleaning'</li>
</ul>
</td>
</tr>
<tr>
<th>Volition ('want to do something')</th>
<td><i>-tu/-i/-n</i> (etc.) + <i><b>nahi</b> DU</i></td>
<td>
<ul>
<li><i>ikasi nahi dut</i> 'I want to learn'</li>
<li><i>joan nahi zuen</i> 'he wanted to go'</li>
<li><i>ikusi nahi zaitut</i> 'I want to see you'</li>
</ul>
</td>
</tr>
<tr>
<th>Necessity/obligation ('must/have to/need to do something')</th>
<td><i>-tu/-i/-n</i> (etc.) + <i><b>behar</b> DU</i></td>
<td>
<ul>
<li><i>joan behar dut</i> 'I have to go'</li>
<li><i>jan behar dituzu</i> 'you must eat them'</li>
<li><i>ikasi beharko dugu</i> 'we will have to learn'</li>
</ul>
</td>
</tr>
<tr>
<th>Ability ('can/be able to do something')</th>
<td><i>-tu/-i/-n</i> (etc.) or <i>-tzen/-ten</i> + <i><b>ahal</b> DA/DU</i></td>
<td>
<ul>
<li><i>ikasi/ikasten ahal dut</i> 'I can learn'</li>
<li><i>etorri ahal izango zara</i> 'you will be able to come'</li>
</ul>
</td>
</tr>
</table>
<p><a name="Non-finite_verb_forms" id="Non-finite_verb_forms"></a></p>
<h2><span class="editsection">[<a href="../../../a/_/r/User%7EA_R_King_private_area_Basque_verbs_%28DRAFT%29_c871.html" title="Edit section: Non-finite verb forms">edit</a>]</span> <span class="mw-headline">Non-finite verb forms</span></h2>
<p>Basque verbs have a fairly wide range of non-finite forms. Morphologically these can all be derived via suffixation from the three non-finite forms presented at the beginning of this article: the participle, the verbal noun and the short stem. Apart from the short stem itself (which has a rather limited set of functions), all other forms are in fact built on either the participle or the verbal noun. The most common such forms and their uses will now be presented.</p>
<p><a name="The_participle_and_derived_forms" id="The_participle_and_derived_forms"></a></p>
<h3><span class="editsection">[<a href="../../../a/_/r/User%7EA_R_King_private_area_Basque_verbs_%28DRAFT%29_c871.html" title="Edit section: The participle and derived forms">edit</a>]</span> <span class="mw-headline">The participle and derived forms</span></h3>
<p>The participle and some other non-finite forms derived therefrom are as follows. To avoid repetition, mention will not be made of the use of the participle as a perfect stem in the formation of periphrastic tenses (see above).</p>
<table border="1" cellpadding="4" cellspacing="0" class="wikitable" style="margin: 1em auto 1em auto">
<caption>Some non-finite forms based on the participle</caption>
<tr>
<th align="center">Form</th>
<th align="center">E.g.</th>
<th align="center">Use</th>
<th align="center">Examples</th>
</tr>
<tr>
<th rowspan="3">Participle</th>
<td rowspan="3">
<ul>
<li><i>etorr<b>i</b></i></li>
<li><i>eda<b>n</b></i></li>
<li><i>garbi<b>tu</b></i></li>
<li><i>ireki</i>, etc. (see above)</li>
</ul>
</td>
<td>verbal adjective</td>
<td>
<ul>
<li><i>ate <b>ireki</b> bat</i> 'an open door'</li>
<li><i>ate <b>irekiak</b></i> 'open doors'</li>
<li><i>Atea <b>irekia</b> dago.</i> 'The door is open.'</li>
</ul>
</td>
</tr>
<tr>
<td>unmarked non-finite form (chain clauses, modal complement, citation form...)</td>
<td>
<ul>
<li><i>Ura <b>edan</b> eta ardoa utziko dugu.</i> 'We'll drink the water and leave the wine.'</li>
<li><i>Mahaia <b>garbitu</b> behar dugu.</i> 'We must clean the table.'</li>
<li><i>"Come" hitzak <b>"etorri"</b> esan nahi du.</i> 'The word "come" means "etorri".'</li>
</ul>
</td>
</tr>
<tr>
<td colspan="2">commonly replaces the short stem in all uses (western colloquial)</td>
</tr>
<tr>
<th rowspan="2">Participle + <i>-(r)ik</i> / Participle + <i>-ta (da)</i></th>
<td rowspan="2">
<ul>
<li><i>egos<b>irik</b></i> / <i>egos<b>ita</b></i></li>
<li><i>jaki<b>nik</b></i> / <i>jaki<b>nda</b></i></li>
<li><i>garbi<b>turik</b></i> / <i>garbi<b>tuta</b></i></li>
<li><i>bete<b>rik</b></i> / <i>bete<b>ta</b></i></li>
</ul>
</td>
<td>stative adverbial participle</td>
<td>
<ul>
<li><i>Hau <b>jakinik/jakinda</b>, ez nion sinetsi.</i> 'Knowing this, I did not believe him.'</li>
</ul>
</td>
</tr>
<tr>
<td>participial predicate</td>
<td>
<ul>
<li><i>Haragia <b>egosirik/egosita</b> dago.</i> 'The meat is boiled.'</li>
</ul>
</td>
</tr>
<tr>
<th>Participle + <i>-tako (dako)</i></th>
<td>
<ul>
<li><i>ikus<b>itako</b></i></li>
<li><i>egi<b>ndako</b></i></li>
<li><i>har<b>tutako</b></i></li>
<li><i>hil<b>dako</b></i></li>
</ul>
</td>
<td>adjectival (= non-finite relative)</td>
<td>
<ul>
<li><i>Zuk <b>ikusitako</b> gizona itsua da.</i> 'The man you saw (= seen by you) is blind.'</li>
</ul>
</td>
</tr>
<tr>
<th>Participle + <i>-(e)z</i></th>
<td>
<ul>
<li><i>ikus<b>iz</b></i></li>
<li><i>eda<b>nez</b></i></li>
<li><i>har<b>tuz</b></i></li>
<li><i>atera<b>z</b></i></li>
</ul>
</td>
<td>dynamic adverbial participle</td>
<td>
<ul>
<li><i>Dirua <b>hartuz</b>, joan zen.</i> 'Taking the money, he went.'</li>
</ul>
</td>
</tr>
</table>
<p><a name="The_verbal_noun_and_derived_forms" id="The_verbal_noun_and_derived_forms"></a></p>
<h3><span class="editsection">[<a href="../../../a/_/r/User%7EA_R_King_private_area_Basque_verbs_%28DRAFT%29_c871.html" title="Edit section: The verbal noun and derived forms">edit</a>]</span> <span class="mw-headline">The verbal noun and derived forms</span></h3>
<p>The verbal noun and some other non-finite forms derived therefrom are as follows. Again, to avoid repetition, mention will not be made of the use of the <i>-t(z)en</i> form as an imperfect stem in the formation of periphrastic tenses (see above).</p>
<table border="1" cellpadding="4" cellspacing="0" class="wikitable" style="margin: 1em auto 1em auto">
<caption>Some non-finite forms based on the verbal noun</caption>
<tr>
<th align="center">Form</th>
<th align="center">E.g.</th>
<th align="center">Use</th>
<th align="center">Examples</th>
</tr>
<tr>
<th rowspan="2">Verbal noun + determiner</th>
<td rowspan="2">
<ul>
<li><i>ikas<b>te(a)</b></i></li>
<li><i>eda<b>te(a)</b></i></li>
<li><i>ohera<b>tze(a)</b></i></li>
<li><i>ireki<b>tze(a)</b></i></li>
</ul>
</td>
<td>verbal noun</td>
<td>
<ul>
<li><i>Berandu <b>oheratzea</b> txarra da.</i> 'Going to bed late is bad.'</li>
<li><i>Euskara <b>ikasteak</b> asko lagunduko dizu.</i> 'Learning Basque will help you a lot.'</li>
</ul>
</td>
</tr>
<tr>
<td>complement clause</td>
<td>
<ul>
<li><i>Nire lagunak nik euskara <b>ikastea</b> nahi du.</i> 'My friend wants me to learn Basque.'</li>
<li><i>Ardoa <b>edatea</b> erabaki dugu.</i> 'We have decided to drink wine.'</li>
</ul>
</td>
</tr>
<tr>
<th rowspan="3">Verbal noun + <i>-ko</i></th>
<td rowspan="3">
<ul>
<li><i>ikas<b>teko</b></i></li>
<li><i>joa<b>teko</b></i></li>
<li><i>garbi<b>tzeko</b></i></li>
<li><i>ireki<b>tzeko</b></i></li>
</ul>
</td>
<td>purpose adverbial</td>
<td>
<ul>
<li><i>Liburu bat erosiko dut euskara <b>ikasteko</b>.</i> 'I will buy a book in order to learn Basque.'</li>
</ul>
</td>
</tr>
<tr>
<td>complement clause</td>
<td>
<ul>
<li><i>Irakasleak etxera <b>joateko</b> esan dit.</i> 'The teacher told me to go home.'</li>
</ul>
</td>
</tr>
<tr>
<td>adjectival</td>
<td>
<ul>
<li><i>botilak <b>irekitzeko</b> tresna bat</i> 'a tool for opening bottles (with)', 'a bottle-opener'</li>
</ul>
</td>
</tr>
<tr>
<th>Verbal noun + <i>-ra</i></th>
<td>
<ul>
<li><i>ikas<b>tera</b></i></li>
<li><i>joa<b>tera</b></i></li>
<li><i>garbi<b>tzera</b></i></li>
<li><i>ireki<b>tzera</b></i></li>
</ul>
</td>
<td>complement of verbs of movement</td>
<td>
<ul>
<li><i>Hau <b>esatera</b> etorri naiz.</i> 'I have come to say this.'</li>
</ul>
</td>
</tr>
<tr>
<th>Verbal noun + <i>-n</i></th>
<td>
<ul>
<li><i>ikus<b>ten</b></i></li>
<li><i>joa<b>ten</b></i></li>
<li><i>garbi<b>tzen</b></i></li>
<li><i>ireki<b>tzen</b></i></li>
</ul>
</td>
<td>complement clause</td>
<td>
<ul>
<li><i>Leihoak <b>irekitzen</b> hasi zen.</i> 'He started opening the windows.'</li>
<li><i><b>Joaten</b> utziko diogu.</i> 'We'll let him go.'</li>
</ul>
</td>
</tr>
<tr>
<th>Verbal noun + <i>-an</i></th>
<td>
<ul>
<li><i>ikus<b>tean</b></i></li>
<li><i>joa<b>tean</b></i></li>
<li><i>garbi<b>tzean</b></i></li>
<li><i>ireki<b>tzean</b></i></li>
</ul>
</td>
<td>time clause</td>
<td>
<ul>
<li><i>Zu <b>ikustean</b>, gogoratu naiz.</i> 'When I saw you (On seeing you), I remembered.'</li>
</ul>
</td>
</tr>
</table>
<p><a name="Compound_verbs" id="Compound_verbs"></a></p>
<h2><span class="editsection">[<a href="../../../a/_/r/User%7EA_R_King_private_area_Basque_verbs_%28DRAFT%29_c871.html" title="Edit section: Compound verbs">edit</a>]</span> <span class="mw-headline">Compound verbs</span></h2>
<p>Basque has a fairly large number of compound verbs of a type also known as light verb constructions, consisting of two parts. The first component is a lexical element which is often (but not always) an undeclined noun. The second is a common verb which contributes less semantic content to the construction but is the part that is conjugated, thus lending to the whole its verbal character. Details of conjugation depend entirely on the light verb, which may be one that has synthetic finite forms (e.g. <i>izan</i>), a primary-type verb without synthetic finite forms (e.g. <i>egin</i>), or a secondary-type verb (such as <i>hartu</i>).</p>
<table border="1" cellpadding="4" cellspacing="0" class="wikitable" style="margin: 1em auto 1em auto">
<caption>Some compound verbs (light verb constructions)</caption>
<tr>
<th align="center">Light verb</th>
<th align="center">Examples</th>
<th align="center">Meaning</th>
<th align="center">Meaning of first component</th>
</tr>
<tr>
<th rowspan="2"><i>izan</i> 'be'</th>
<td><i>bizi izan</i></td>
<td>'live'</td>
<td>'alive'</td>
</tr>
<tr>
<td><i>ari izan</i></td>
<td>'be doing something'</td>
<td></td>
</tr>
<tr>
<th rowspan="4"><i>izan</i> 'have'</th>
<td><i>maite izan</i></td>
<td>'love'</td>
<td>'dear'</td>
</tr>
<tr>
<td><i>uste izan</i></td>
<td>'believe, think'</td>
<td>'opinion'</td>
</tr>
<tr>
<td><i>nahi izan</i></td>
<td>'want'</td>
<td>'desire'</td>
</tr>
<tr>
<td><i>behar izan</i></td>
<td>'need'</td>
<td>'necessity'</td>
</tr>
<tr>
<th rowspan="8"><i>egin</i> 'make, do'</th>
<td><i>lan egin</i></td>
<td>'work'</td>
<td>'work (n.)'</td>
</tr>
<tr>
<td><i>hitz egin</i></td>
<td>'speak'</td>
<td>'word'</td>
</tr>
<tr>
<td><i>lo egin</i></td>
<td>'sleep'</td>
<td>'sleep (n.)'</td>
</tr>
<tr>
<td><i>amets egin</i></td>
<td>'dream'</td>
<td>'dream (n.)'</td>
</tr>
<tr>
<td><i>barre egin</i></td>
<td>'laugh'</td>
<td>'laughter'</td>
</tr>
<tr>
<td><i>negar egin</i></td>
<td>'weep'</td>
<td>'weeping'</td>
</tr>
<tr>
<td><i>dantza egin</i></td>
<td>'dance'</td>
<td>'dancing' &lt; French <i>dance</i>, Spanish <i>danza</i>...</td>
</tr>
<tr>
<td><i>kosk egin</i></td>
<td>'bite'</td>
<td>(onomatopea)</td>
</tr>
</table>
<p>In synthetically conjugated light-verb constructions such as <i>bizi naiz</i> 'I live' or <i>maite dut</i> 'I love', care must be taken not to confuse the light verb (<i>naiz, dut...</i>) with tense auxiliaries; <i>bizi naiz</i> and <i>maite dut</i> are simple present forms, for example. The modal verbs <i>nahi izan</i> and <i>behar izan</i> are also of this kind. In the periphrastic tenses of compound verbs with <i>izan</i>, some contractions occur, e.g. in the future of <i>bizi izan</i> 'live', where we would expect <i>bizi izango naiz</i> for 'I will live', <i>biziko naiz</i> is more common, with <i>-ko</i> attached directly onto the lexical component <i>bizi</i> as if this were a verb.</p>
<p>Compound verbs, especially those with the light verb <i>egin</i>, offer an alternative way (besides direct derivation with <i>-tu</i>, as seen above) for incorporating new verbs into the language, either through the incorporation of onomatopeic words (<i>kosk</i> 'bite', <i>oka</i> 'vomit', <i>hurrup</i> 'sip', <i>klik</i> 'click'...) or of loanwords (<i>dantza</i> 'dance', <i>salto</i> 'jump' etc.) as lexical components.</p>
<p><a name="Verbal_particles" id="Verbal_particles"></a></p>
<h2><span class="editsection">[<a href="../../../a/_/r/User%7EA_R_King_private_area_Basque_verbs_%28DRAFT%29_c871.html" title="Edit section: Verbal particles">edit</a>]</span> <span class="mw-headline">Verbal particles</span></h2>
<p>A small set of modal particles, including <i>al</i>, <i>ote</i> and <i>omen</i> only occur immediately preceding finite forms (i.e. in front of a synthetic finite form or the synthetic part of an auxiliary verb).</p>
<table border="1" cellpadding="4" cellspacing="0" class="wikitable" style="margin: 1em auto 1em auto">
<caption>Modal particles</caption>
<tr>
<th align="center">Particle</th>
<th align="center">Function</th>
<th align="center">Examples</th>
</tr>
<tr>
<th><i>al</i></th>
<td>yes/no questions</td>
<td><i>Etorriko al da?</i> 'Will he come?'</td>
</tr>
<tr>
<th><i>ote</i></th>
<td>tentative questions, 'I wonder...'</td>
<td><i>Etorriko ote da?</i> 'I wonder if he will come.'</td>
</tr>
<tr>
<th><i>omen</i></th>
<td>hearsay</td>
<td><i>Etorriko omen da.</i> 'I have heard/They say that he will come.'</td>
</tr>
</table>
<p>The only exception is that <i>ote</i> and <i>omen</i> are sometimes used in isolation where the ellipsis of a verb is understood. E.g. <i>Egia ote?</i> 'I wonder if it's true' is easily recognised by speakers to be an ellipsis of <i>Egia ote da?</i> Or if someone says <i>Badator</i> 'She's coming.' and someone else responds <i>Omen!</i> 'Supposedly!', this is as much as to say that the first utterance should incorporate <i>omen</i>, i.e. <i>Ba omen dator</i> 'Supposedly she is coming.'</p>
<p>Another set of preverbal particles consists of just the affirmative particle <i>ba-</i> (by modern convention joined to a following finite verb form) and the negator <i>ez</i>. These are compatible with the modal particles, which they precede (e.g. <i>ba omen dator</i> in the preceding paragraph; <i>ez al dakizu?</i> 'don't you know?', etc.); apart from this, they too immediately precede the finite verb form.</p>
<table border="1" cellpadding="4" cellspacing="0" class="wikitable" style="margin: 1em auto 1em auto">
<caption>Emphasis/negation particles</caption>
<tr>
<th align="center">Particle</th>
<th align="center">Function</th>
<th align="center">Examples</th>
</tr>
<tr>
<th><i>ba</i></th>
<td>affirmative emphasis</td>
<td><i><b>Ba</b>dator.</i> 'He is coming.'</td>
</tr>
<tr>
<th><i>ez</i></th>
<td>negation</td>
<td><i>Ez da etorriko.</i> 'He won't come.'</td>
</tr>
</table>
<p>Some of these particles, however, are compatible with, and precede, some of the subordinator prefixes <i>ba-</i> and <i>bait-</i> discussed in the next section, e.g. <i>omen baitator</i> 'since she is supposedly coming', <i>ez badakizu</i> 'if you don't know', <i>ez omen baitator</i> 'since she is supposedly not coming'.</p>
<p><a name="Subordinator_affixes" id="Subordinator_affixes"></a></p>
<h2><span class="editsection">[<a href="../../../a/_/r/User%7EA_R_King_private_area_Basque_verbs_%28DRAFT%29_c871.html" title="Edit section: Subordinator affixes">edit</a>]</span> <span class="mw-headline">Subordinator affixes</span></h2>
<p>The forms of verbs cited throughout the general presentation of the finite verb system are normally those that occur in main clauses. (However, certain forms, such as the non-potential hypothetic, e.g. <i>-litz</i>, or the subjunctive, e.g. <i>etor dadi-</i>, never occur in such main-clause forms and these are therefore cited in subordinate forms such as <i>balitz</i>, <i>etor dadin</i> etc.)</p>
<p>In subordinate clauses, the finite verb takes a subordinator affix, i.e. a suffix or prefix which establishes (to some extent) the kind of subordination. Basically there are four such affixes, two suffixes and two prefixes, and one (and only one) of these is found in every subordinate form. Both of the suffixes, however, may take further suffixes (mostly nominal declension suffixes) which serve to further specifer the type of subordination. The following table provides a brief overview of some of the main uses and forms.</p>
<table border="1" cellpadding="4" cellspacing="0" class="wikitable" style="margin: 1em auto 1em auto">
<caption>Subordinator affixes</caption>
<tr>
<th></th>
<th width="10%" align="center">Affix</th>
<th align="center">Function</th>
<th align="center">Examples</th>
</tr>
<tr>
<th rowspan="13" align="center">Suffixed to finite forms:</th>
<th rowspan="4" align="center"><i>-(e)n</i></th>
<td>indirect question</td>
<td><i>Ez dakit nor d<b>en</b>.</i> 'I don't know who he/she is.' (Cf. <i>Nor da?</i> 'Who is he/she?')</td>
</tr>
<tr>
<td>relative clause</td>
<td><i>Hor dabil<b>en</b> gizona nire aita da.</i> 'The man who is walking there is my father.' (Cf. <i>Hor dabil gizona.</i> 'The man is walking there.')</td>
</tr>
<tr>
<td>complement or purpose clause (with subjunctive)</td>
<td>
<ul>
<li><i>Nahiago dut etor dadi<b>n</b>.</i> 'I prefer him to come.' (= 'that he may come')</li>
<li><i>Gutun hau idatzi dut irakur dezazu<b>n</b>.</i> 'I have written this letter in order for you to read it.'</li>
</ul>
</td>
</tr>
<tr>
<td>first-person optative</td>
<td>
<p><i>Edan dezagu<b>n</b>!</i> 'Let us drink!'</p>
</td>
</tr>
<tr>
<th><i>-(e)nik</i></th>
<td>negation-polarity complement clause</td>
<td>
<p><i>Ez dut esan etorriko d<b>enik</b>.</i> 'I didn't say (that) he is going to come.'</p>
</td>
</tr>
<tr>
<th><i>-(e)nean</i></th>
<td>time clause, 'when'</td>
<td>
<p><i>Etortzen d<b>enean</b> esango diot.</i> 'When she comes I will tell her.'</p>
</td>
</tr>
<tr>
<th><i>-(e)nez</i></th>
<td>manner, 'as'</td>
<td>
<ul>
<li><i>Lehen esan duda<b>nez</b>, bihar etorriko da.</i> 'As I said before, he will come tomorrow.'</li>
<li><i>Nik dakida<b>nez</b>, hori ez da egia.</i> 'As far as I know, that is not true.'</li>
</ul>
</td>
</tr>
<tr>
<th rowspan="4" align="center"><i>-(e)la</i></th>
<td>indirect statement</td>
<td>
<p><i>Uste dut etorriko d<b>ela</b>.</i> 'I think she will come.'</p>
</td>
</tr>
<tr>
<td>circumstance clause</td>
<td>
<p><i>Kaletik zetorr<b>ela</b> hauxe kantatu zuen.</i> 'As she came (walking) along the street, this is what she sang.'</p>
</td>
</tr>
<tr>
<td>complement clause (with subjunctive)</td>
<td>
<p><i>Hona etor dadi<b>la</b> esango diot.</i> 'I will tell him to come here.'</p>
</td>
</tr>
<tr>
<td>third-person optative</td>
<td>
<p><i>Berak jan deza<b>la</b>!</i> 'Let him eat it!'</p>
</td>
</tr>
<tr>
<th><i>-(e)larik</i></th>
<td>time/circumstance clause ('while, when')</td>
<td>
<p><i>Ondo pasako duzu euskara ikasten ari zar<b>elarik</b>.</i> 'You will have a good time while/when (you are) learning Basque.'</p>
</td>
</tr>
<tr>
<th><i>-(e)lako</i></th>
<td>reason clause, 'because'</td>
<td>
<p><i>Zuk deitu didazu<b>lako</b> etorri naiz.</i> 'I have come because you called me.'</p>
</td>
</tr>
<tr>
<th rowspan="3" align="center">Prefixed to finite forms:</th>
<th align="center"><i>ba-</i></th>
<td>condition clause</td>
<td>
<p><i>Euskara ikasten <b>ba</b>duzu, euskaldunak ulertuko dituzu.</i> 'If you learn the Basque language, you will understand the Basques.'</p>
</td>
</tr>
<tr>
<th rowspan="2" align="center"><i>bai(t)-</i></th>
<td>explanatory or reason clause</td>
<td>
<p><i>Ez <b>bait</b>uzu euskara ikasi, ez dituzu euskaldunak ulertzen.</i> 'Since you haven't learnt Basque, you don't understand the Basques.'</p>
</td>
</tr>
</table>

<div class="printfooter">
Retrieved from "<a href="http://en.wikipedia.org../../../a/_/r/User%7EA_R_King_private_area_Basque_verbs_%28DRAFT%29_c871.html">http://en.wikipedia.org../../../a/_/r/User%7EA_R_King_private_area_Basque_verbs_%28DRAFT%29_c871.html</a>"</div>
	    	    <!-- end content -->
	    <div class="visualClear"></div>
	  </div>
	</div>
      </div>
      <div id="column-one">
	<div id="p-cactions" class="portlet">
	  <h5>Views</h5>
	  <ul>
	    <li id="ca-nstab-user"
	       class="selected"	       ><a href="../../../a/_/r/User%7EA_R_King_private_area_Basque_verbs_%28DRAFT%29_c871.html">User page</a></li><li id="ca-talk"
	       	       ><a href="../../../a/_/r/User_talk%7EA_R_King_private_area_Basque_verbs_%28DRAFT%29_ac3d.html">Discussion</a></li><li id="ca-current"
	       	       ><a href="http://en.wikipedia.org/wiki/User:A_R_King/private_area/Basque_verbs_%28DRAFT%29">Current revision</a></li>	  </ul>
	</div>
	<div class="portlet" id="p-logo">
	  <a style="background-image: url(../../../images/wiki-en.png);"
	    href="../../../index.html"
	    title="Main Page"></a>
	</div>
	<script type="text/javascript"> if (window.isMSIE55) fixalpha(); </script>
		<div class='portlet' id='p-navigation'>
	  <h5>Navigation</h5>
	  <div class='pBody'>
	    <ul>
	    	      <li id="n-Main-page"><a href="../../../index.html">Main page</a></li>
	     	      <li id="n-Contents"><a href="../../../c/o/n/Wikipedia%7EContents_3181.html">Contents</a></li>
	     	      <li id="n-Featured-content"><a href="../../../f/e/a/Wikipedia%7EFeatured_content_24ba.html">Featured content</a></li>
	     	      <li id="n-currentevents"><a href="../../../c/u/r/Portal%7ECurrent_events_bb60.html">Current events</a></li>
	     	    </ul>
	  </div>
	</div>
		<div class='portlet' id='p-interaction'>
	  <h5>interaction</h5>
	  <div class='pBody'>
	    <ul>
	    	      <li id="n-About-Wikipedia"><a href="../../../a/b/o/Wikipedia%7EAbout_8d82.html">About Wikipedia</a></li>
	     	      <li id="n-portal"><a href="../../../c/o/m/Wikipedia%7ECommunity_Portal_6a3c.html">Community portal</a></li>
	     	      <li id="n-contact"><a href="../../../c/o/n/Wikipedia%7EContact_us_afd6.html">Contact us</a></li>
	     	      <li id="n-sitesupport"><a href="http://wikimediafoundation.org/wiki/Fundraising">Make a donation</a></li>
	     	      <li id="n-help"><a href="../../../c/o/n/Help%7EContents_22de.html">Help</a></li>
	     	    </ul>
	  </div>
	</div>
		<div id="p-search" class="portlet">
	  <h5><label for="searchInput">Search</label></h5>
	  <div id="searchBody" class="pBody">
	    <form action="javascript:goToStatic(3)" id="searchform"><div>
	      <input id="searchInput" name="search" type="text"
	        accesskey="f" value="" />
	      <input type='submit' name="go" class="searchButton" id="searchGoButton"
	        value="Go" />
	    </div></form>
	  </div>
	</div>
	      </div><!-- end of the left (by default at least) column -->
      <div class="visualClear"></div>
      <div id="footer">
    <div id="f-poweredbyico"><a href="http://www.mediawiki.org/"><img src="../../../skins/common/images/poweredby_mediawiki_88x31.png" alt="Powered by MediaWiki" /></a></div>	<div id="f-copyrightico"><a href="http://wikimediafoundation.org/"><img src="../../../images/wikimedia-button.png" border="0" alt="Wikimedia Foundation"/></a></div>	<ul id="f-list">
	  	  	  <li id="f-credits">This page was last modified 09:26, 29 November 2006 by Wikipedia user <a href="../../../a/_/r/User%7EA_R_King_3ae3.html" title="User:A R King">A R King</a>. </li>	  <li id="f-copyright">All text is available under the terms of the <a class='internal' href="../../../t/e/x/Wikipedia%7EText_of_the_GNU_Free_Documentation_License_702a.html" title="Wikipedia:Text of the GNU Free Documentation License">GNU Free Documentation License</a>. (See <b><a class='internal' href="../../../c/o/p/Wikipedia%7ECopyrights_92c4.html" title="Wikipedia:Copyrights">Copyrights</a></b> for details.) <br /> Wikipedia&reg; is a registered trademark of the <a href="http://www.wikimediafoundation.org">Wikimedia Foundation, Inc</a>., a US-registered <a class='internal' href="../../../5/0/1/501%28c%29.html#501.28c.29.283.29" title="501(c)(3)">501(c)(3)</a> <a href="http://wikimediafoundation.org/wiki/Deductibility_of_donations">tax-deductible</a> <a class='internal' href="../../../n/o/n/Non-profit_organization.html" title="Non-profit organization">nonprofit</a> <a href="../../../c/h/a/Charitable_organization.html" title="Charitable organization">charity</a>.<br /></li>	  <li id="f-about"><a href="../../../a/b/o/Wikipedia%7EAbout_8d82.html" title="Wikipedia:About">About Wikipedia</a></li>	  <li id="f-disclaimer"><a href="../../../g/e/n/Wikipedia%7EGeneral_disclaimer_3e44.html" title="Wikipedia:General disclaimer">Disclaimers</a></li>	  	</ul>
      </div>
    </div>
  </body>
</html>
